---
title: 'Questão 9'
output:
  pdf_document:
    fig_crop: no
fontsize: 10pt
sansfont: Times
documentclass: article
geometry: 
 - a4paper
 - textwidth=18cm
 - textheight=21cm
header-includes:
  - \usepackage[utf8]{inputenc}
  - \usepackage[brazil, english, portuguese]{babel}
  - \usepackage[utf8]{inputenc}
  - \usepackage[T1]{fontenc}
  - \usepackage[fixlanguage]{babelbib}
  - \usepackage{times}

  - \usepackage{graphicx}
  - \usepackage{wrapfig}
  - \usepackage{pdfpages}
  
  - \usepackage{amsfonts}
  - \usepackage{amssymb}
  - \usepackage{amsmath}
  
  - \usepackage{fancyhdr}
  - \usepackage{subcaption}
  - \usepackage{booktabs}
  - \usepackage{caption}
  - \usepackage{float}
---

```{r setup, include=FALSE}
knitr::opts_chunk$set(
  echo = FALSE, 
  message = FALSE,
  warning = FALSE,
  tidy.opts = list(width.cutoff = 60),
  tidy = TRUE,
  digits=3
  )
options(
  OutDec = ",", 
  knitr.table.format = "latex", 
  xtable.comment = FALSE
  )
ggplot2::theme_set(ggplot2::theme_bw())
```

```{r}
library(tidyverse)
library(magrittr)
library(gridExtra)
library(corrplot)
library(ggfortify)
library(broom)
library(kableExtra)
library(formattable)
source("../diag_norm.R")
source("../envel_norm.R")
source("../norm_diag.R")
source("../anainflu_norm.R")
source("../cook_hat.R")
source("../estimate_table.R")
source("../model_measures.R")
library(knitr)
```

# Introdução

Para uma amostra aleatória de 220 executivos (Foster, Stine e Waterman, 1998, pgs. 180-188), queremos modelar o salário anual (em mil USD). O salário será modelado pelas variáveis explicativas: sexo, anos de experiência no cargo e posição na empresa. Esperamos, dado as caraterísticas da época, que os homens ganhem mais que as mulheres e que posições mais altas sejam melhor remuneradas.

Para tal análises será usada a metodologia dos modelos lineares homocedásticos, metodologias de verificação da qualidade do ajuste e comparação de modelos apropriado, veja Azevedo (2019). Todas as análises serão feitas com auxílio computacional do R.

# Análise descritiva

Como suspeitamos, há um relação positiva entre a posição na empresa e o salário, como observado nos gráficos de dispersão da figura \ref{fig:posdisp} e uma reta parasse que se ajusta bem aos dados. Porém o tempo de experiência não parece explicar bem o salário, nos gráficos da figura \ref{fig:expdisp} observamos que uma variação no tempo de experiência não provoca uma variação no salário.

Pelos boxplots da figura \ref{fig:box} e pela tabela \ref{tab:salario}, parece que realmente há uma tendência dos homens ganharem mais que as mulheres. Neles observamos que as médias e as medianas do salário dos homens são maiores que os das mulheres.

Considerando as análises descritivas, modelar o salário pelo sexo, tempo de experiência e posição na empresa parece adequado.

```{r}
salary <- read_tsv("salary.dat", col_names = c("salary", "sex", "position", "experience")) %>%
  mutate(pos_centrada = position - mean(position), exp_centrada = experience - mean(experience))
```

```{r, fig.cap="\\label{fig:posdisp} Gráfico de dispersão entre o salário e posição separado pelo sexo", fig.height=3}
salary %>% ggplot(aes(x = position, y =  salary)) + geom_point() + facet_wrap(~ sex) +
  labs(x = "Posição na empresa", y = "Salário")
```

```{r, fig.cap="\\label{fig:expdisp} Gráfico de dispersão entre o salário e experiência separado pelo sexo", fig.height=3}
salary %>% ggplot(aes(x = experience, y =  salary)) + geom_point() + facet_wrap(~ sex) +
    labs(x = "Tempo de experiência", y = "Salário")
```

```{r fig.cap="\\label{fig:box} Boxplot do salário pelo sexo", fig.height=3.5}
salary %>% ggplot(aes(x = sex, y = salary)) + geom_boxplot() +
  labs(x = "Sexo", y = "Salário")
```

```{r salario}
salary %>% group_by(sex) %>%
  summarise(media = mean(salary), dp = sd(salary), cv = percent(dp/media)) %>%
  set_colnames(c("Sexo","Média", "Desvio Padrão", "Coeficiente de Variação")) %>% 
  kable("latex", booktabs = T, caption = "Estatística do salário para homens e mulheres") %>%
  kable_styling(font_size = 10)
```


# Análise inferencial

O primeiro modelo proposto será um modelo de regressão linear homocedástico que considera um coeficiente de cada variável quantitativa (experiência e posição) relativo ao sexo e também um coeficiente relativo ao sexo. As variáveis quantitativas serão centradas no zero, para uma maior interpretabilidade. Em seguida se necessário ele será aprimorado e reduzido.

Os modelos serão ajustados segundo o método dos mínimos quadrados ordinários e a significância de casa parâmetro será testada a partir de uma estatística t, veja Azevedo(2019).

## Modelo inicial

Seja $Y_{ij}$ o salário do j-ésimo executivo, para i = 0 (mulher), j = (1,2,...,75) e para i = 1 (homem), j = (1,2,...,145). Temos então o seguinte modelo:

$$Y_{ij} = \alpha_i + \beta_{i0}*(x_{0ij}-\bar{x}_{0i}) + \beta_{i1}*(x_{1ij} - \bar{x}_{1i} )+ \varepsilon_{ij}$$
onde $x_{0ij}$ é a posição do j-ésimo executivo dado o sexo, $x_{1ij}$ é a experiência do j-ésimo executivo dado o sexo. E $\alpha_i$ é o efeito do sexo no salário, $\beta_{i0}$ é o efeito da posição, dado o sexo, no salário e $\beta_{i1}$ é o efeito da experiência, dado o sexo, no salário. Com a parte aleatória sendo $\varepsilon_i$.

Esse modelo é válido sobre as seguintes suposições: (i) $\varepsilon_i \stackrel{\text{i.i.d}}{\sim} N(0,\sigma^2)$; (ii) as observações são independentes; (iii) e a variância é constante.

O modelo ajustado resulta no parâmetro da tabela \ref{tab:parcomp}, alguns resultado parecem condizentes com o da análise descritiva, outros são um pouco surpreendentes. Como observado a posição na empresa tem uma relação positiva com o salário e é significativa para o modelo. O efeito do sexo também foi significativo e o efeito para mulher é maior, ou seja é esperado que mulheres localizadas na média feminina(posição e experiência) ganhem mais que homens localizados na média masculina. Por fim os anos de experiência parecem não afetar o salário para as mulheres, pois seu parâmetro foi não significativo e para os os parece afetar negativamente.

```{r}
salary.fit <- salary %>% lm(salary ~ -1 + sex +  pos_centrada:sex + exp_centrada:sex,.)
```

```{r parcompleto}
tabela.completo <- salary.fit %>% estimate_tibble() %>% 
  kable("latex", booktabs = T, caption = "Estimativa para os parâmetros do modelo completo.") %>%
  kable_styling(font_size = 10)
```

\begin{table}[t]

\caption{\label{tab:parcomp}Estimativa para os parâmetros do modelo completo.}
\centering
\fontsize{10}{12}\selectfont
\begin{tabular}{lrrlrl}
\toprule
Termo & Estimativa & Erro Padrão & IC (95\%) & Estatística t & p-valor\\
\midrule
$\alpha_0$ & 145,079 & 1,049 & [ 143,022 ; 147,136 ] & 138,262 & < 0.001\\
$\alpha_1$ & 142,207 & 0,593 & [ 141,044 ; 143,37 ] & 239,713 & < 0.001\\
$\beta_{00}$ & 6,411 & 0,525 & [ 5,382 ; 7,441 ] & 12,209 & < 0.001\\
$\beta_{10}$ & 6,839 & 0,390 & [ 6,074 ; 7,603 ] & 17,533 & < 0.001\\
$\beta_{01}$ & -0,163 & 0,245 & [ -0,643 ; 0,317 ] & -0,666 & 0,506\\
$\beta_{11}$ & -0,558 & 0,129 & [ -0,811 ; -0,305 ] & -4,326 & < 0.001\\
\bottomrule
\end{tabular}
\end{table}

### Diagnóstico

Observando os gráficos de resíduos na figura \ref{fig:diag1} não percebemos nenhuma evidência contra a independência dos dados ou contra a homoscedasticidade. Porém através do histograma dos resíduos  e o gráfico quantil-quatil nota-se um pequena assimetria e também caudas mais pesadas, o que sugere que a suposição que os erros sigam uma normal não esteja correta.

```{r diag1, fig.cap="\\label{fig:diag1}Diagnóstico do modelo inicial"}
normal_diag(salary.fit)
```

Em relação a pontos influentes e alavancas, podemos notar na figura \ref{fig:influ1} que vários pontos são candidatos. Sendo eles as observações: 4,191,163, 30 e 148. Porém ao retirá-los individualmente e ajustarmos o modelo novamente as conclusões não mudam e as estimativas praticamente não se alteram.

```{r , fig.cap="\\label{fig:influ1} Análise de pontos influentes e alavancas para o modelo inicial", fig.height=3}
cook_hat(salary.fit)
```

## Modelo reduzido

Como vimos que para o sexo feminino o efeito do tempo de experiência não era significativa vamos propor um novo modelo, reduzido, sem esse parâmetro. Seja $Y_{ij}$ o salário do j-ésimo executivo, para i = 0 (mulher), j = (1,2,...,75) e para i = 1 (homem), j = (1,2,...,145). Temos então o seguinte modelo:

$$Y_{ij} = \alpha_i + \beta_{i0}*(x_{0ij}-\bar{x}_{0i}) + \beta_{11}*(x_{1ij} - \bar{x}_{1i} )+ \varepsilon_{ij}$$
onde $x_{0ij}$ é a posição do j-ésimo executivo dado o sexo, $x_{1ij}$ é a experiência do j-ésimo executivo dado o sexo. E $\alpha_i$ é o efeito do sexo no salário, $\beta_{i0}$ é o efeito da posição, dado o sexo, no salário e $\beta_{11}$ é o efeito da experiência para o sexo masculino no salário. Com a parte aleatória sendo $\varepsilon_i$.

Esse modelo é válido sobre as seguintes suposições: (i) $\varepsilon_i \stackrel{\text{i.i.d}}{\sim} N(0,\sigma^2)$; (ii) as observações são independentes; (iii) e a variância é constante.

```{r}
salary.matrix <- model.matrix(~ -1 + sex +  pos_centrada:sex + exp_centrada:sex, salary)[,-5]
salary.fit.reduzido <- lm(salary$salary ~ salary.matrix + 0)
tabela.reduzido <- salary.fit.reduzido %>% estimate_tibble() %>% 
  kable("latex", booktabs = T, caption = "Estimativa para os parâmetros do modelo reduzido") %>%
  kable_styling(font_size = 10)
```

O novo modelo ajustado resulta no parâmetro da tabela \ref{tab:parred}, as estimativas e as colusões se mantém similares ao do modelo inicial e agora todos os parâmetros são significativos.

\begin{table}[t]

\caption{\label{tab:parred}Estimativa para os parâmetros do modelo reduzido}
\centering
\fontsize{10}{12}\selectfont
\begin{tabular}{lrrlrl}
\toprule
Termo & Estimativa & Erro Padrão & IC (95\%) & Estatística t & p-valor\\
\midrule
$\alpha_0$ & 145,474 & 0,864 & [ 143,78 ; 147,168 ] & 168,320 & < 0.001\\
$\alpha_1$ & 142,207 & 0,592 & [ 141,046 ; 143,368 ] & 240,024 & < 0.001\\
$\beta_{00}$ & 6,248 & 0,463 & [ 5,339 ; 7,156 ] & 13,481 & < 0.001\\
$\beta_{10}$ & 6,839 & 0,390 & [ 6,075 ; 7,602 ] & 17,556 & < 0.001\\
$\beta_{11}$ & -0,558 & 0,129 & [ -0,81 ; -0,305 ] & -4,332 & < 0.001\\
\bottomrule
\end{tabular}
\end{table}

Observando os gráficos de resíduos na figura \ref{fig:diag2} chegamos as mesmas conclusões que para o modelo inicial. Que as suposições de homoscedasticidade e indecência são aceitáveis e a de normalidade não, que no caso do modelo reduzido parece até pior.

```{r diag2, fig.cap="\\label{fig:diag2}Diagnóstico do modelo reduzido"}
normal_diag(salary.fit.reduzido)
```

Também similar ao modelo inicial temos alguns candidatos a pontos influentes ou alavanca, observados na figura \ref{fig:influ2}, mas que também ao serem retirados não alteram muito as estimativas ou a conclusão.

```{r ,fig.cap="\\label{fig:influ2} Análise de pontos influentes e alavancas para o modelo reduzido", fig.height=3}
cook_hat(salary.fit.reduzido)
```

## Comparações

Através das medidas de comparação, vistas na tabela \ref{tab:medidas}, percebemos que para a maioria das medidas o modelo reduzido possuí um valor mais baixo, então em teoria seria um modelo melhor.

```{r}
medidas <- cbind(model_measures(salary.fit),model_measures(salary.fit.reduzido)) %>%
  set_colnames(c("Completo", "Reduzido")) %>%
  kable("latex", caption = "\\label{tab:medidas}Medidas de comparação do modelo.", booktabs = T) %>% kable_styling(font_size = 10)
medidas
```

# Conclusão


Mesmo com uma suposição quebrada, a que os dados seguem uma normal, os modelos se ajustaram relativamente bem. Essa quebra da suposição já era esperada pois salário é uma variável positiva e foi confirmada na análise de resíduos. Entretanto, devido as restrições, optamos pelo o modelo que apresentou o melhor ajuste, que foi o modelo reduzido. A partir dele concluímos que, homens na média masculina de experiência e de posição recebem menos que mulheres na média feminina de experiência e posição. Que tanto para mulheres ou para homens um aumento na posição implica em um aumento no valor esperado do salário e para os homens o tempo de experiência influência na média o salário negativamente.

# Referências

Azevedo, C. L. N (2019). Notas de aula sobre Análise de regressão, http://www.ime.unicamp.br/~cnaber/Material_ME613_1S_2019.htm

Paula, G. A. (2013). Modelos de regressão com apoio computacional, versão pré-eliminar, https://www.ime.usp.br/~giapaula/texto_2013.pdf
