---
title: "Questão 3"
output:
  pdf_document:
    fig_crop: no
fontsize: 10pt
sansfont: Times
documentclass: article
geometry: 
 - a4paper
 - textwidth=18cm
 - textheight=21cm
header-includes:
  - \usepackage[utf8]{inputenc}
  - \usepackage[brazil, english, portuguese]{babel}
  - \usepackage[utf8]{inputenc}
  - \usepackage[T1]{fontenc}
  - \usepackage[fixlanguage]{babelbib}
  - \usepackage{times}

  - \usepackage{graphicx}
  - \usepackage{wrapfig}
  - \usepackage{pdfpages}
  
  - \usepackage{amsfonts}
  - \usepackage{amssymb}
  - \usepackage{amsmath}
  
  - \usepackage{fancyhdr}
  - \usepackage{subcaption}
  - \usepackage{booktabs}
  - \usepackage{caption}
  - \usepackage{float}
---


```{r setup, include=FALSE}
knitr::opts_chunk$set(
  echo = FALSE, 
  message = FALSE,
  warning = FALSE,
  tidy.opts = list(width.cutoff = 60),
  tidy = TRUE,
  digits=3
  )
options(
  OutDec = ",", 
  knitr.table.format = "latex", 
  xtable.comment = FALSE
  )
ggplot2::theme_set(ggplot2::theme_bw())
```

```{r}
library(tidyverse)
library(magrittr)
library(gridExtra)
library(corrplot)
library(ggfortify)
library(broom)
library(kableExtra)
library(formattable)
source("../diag_norm.R")
source("../envel_norm.R")
source("../norm_diag.R")
source("../anainflu_norm.R")
source("../cook_hat.R")
source("../estimate_table.R")
source("../model_measures.R")
library(knitr)
```

# Introdução

Um estudo da Faculdade de Medicina da USP sobre esforço cardiopulmonar em pacientes com insuficiência cardíaca tinha como objetivo comprar diferentes etiologias cardíacas quanto às respostas respiratórias e metabólicas. As etiologias cardíacas são: CH - chagásticos; ID - idiopáticos; IS = isquêmicos; e C - controle. O objetivo do nosso modelo é explicar a variação do consumo de oxigênio no limiar anaeróbico (ml/(kg.min)) em função da carga usada na esteira ergométrica. 

Temos para a nossa análise dados de 118 pacientes que foram submetidos ao teste na esteira. Para tal análises será usada a metodologia dos modelos lineares homocedásticos, metodologias de verificação da qualidade do ajuste e comparação de modelos apropriado, veja Azevedo (2019). Todas as análises serão feitas com auxílio computacional do R.

# Análise descritiva

Pelas figuras \ref{fig:disptio} e \ref{fig:disp} observamos que a carga se relaciona com positivamente com o consumo e que uma reta parece modelar bem a relação. Olhando as etiologias individualmente vemos que individualmente uma reta para cada caso, quatro retas, parece também fazer sentido. Porém na figura \ref{fig:disp} sugere que talvez a relação entre o consumo e carga sejam as mesmas para todos os casos, ou seja apenas uma reta, seja uma suposição válida.


```{r}
coracao <- read_table("BragaPCR.txt", col_names = c("etiologia","carga","consumo")) %>% mutate(etiologia = factor(etiologia))
```

```{r ,fig.cap="\\label{fig:disptio} Gráfico de dispersão do consumo pela carga, separado por etiologias.", fig.height = 3.5}
coracao %>% ggplot(aes(x = carga, y = consumo)) + facet_wrap(~ etiologia) + geom_point() 
```

```{r,fig.cap="\\label{fig:disp} Gráfico de dispersão geral.", fig.height=3.7}
coracao %>% ggplot(aes(x = carga, y = consumo, shape = etiologia)) + geom_point()
```

# Análise Inferencial

Primeiramente ajustaremos um modelo completo de regressão linear homocedástica, que considera a carga, a etiologia e a interação entre elas. O modelo será ajustado segundo o método dos mínimos quadrados ordinários e a significância de casa parâmetro será testada a partir de estatísticas, veja Azevedo(2019).

Temos que $Y_i$ é o consumo da i-ésima observação, o modelo é
$$Y_i = \beta_{0j} + \beta_1x_i + \beta_{2j}x_i + \varepsilon_i$$
para i = (1,2,...,118) e j = (1,2,3,4). Onde $\beta_{0j}$ é o efeito devido a etiologia no consumo, com casela de referência em $\beta_{01}$, $\beta_1x_i$ é o feito da carga no consumo e $\beta_{2j}x_i$ é o efeito de interação da carga com etiologia no consumo, com casela de referência em $\beta_{21}$. Com a parte aleatória sendo $\varepsilon_i$.

Esse modelo é válido sobre as seguintes suposições: (i) $\varepsilon_i \stackrel{\text{i.i.d}}{\sim} N(0,\sigma^2)$; (ii) as observações são independentes; (iii) e a variância é constante.

O modelo foi segundo o método dos mínimos quadrados ordinários. O resultado pode ser visto na tabela \ref{tab:parComp}, os valores para o efeito da etiologia não foram significativos, o que confirma a nossa suspeita que talvez uma reta para todos os dados fosse mais apropriada que quatro retas. Essa análise do ajuste também está de acordo com o resultado da análise de variância, tabela \ref{tab:anovaA}, que também acusa a não significância dos efeitos da etiologia. As retas preditas podem ser vistas na figura \ref{fig:predict4} e realmente são bem similares.

```{r}
coracao.fit <- lm(consumo ~ carga*etiologia, coracao)
parcomp <- coracao.fit %>% estimate_tibble() %>% 
  kable("latex", booktabs = T, caption = "\\label{tab:parComp}Estimativa para os parâmetros do modelo completo.") %>%
  kable_styling(font_size = 10)
```

\begin{table}[t]

\caption{\label{tab:}\label{tab:parComp}Estimativa para os parâmetros do modelo completo.}
\centering
\fontsize{10}{12}\selectfont
\begin{tabular}{lrrlrl}
\toprule
Termo & Estimativa & Erro Padrão & IC (95\%) & Estatística t & p-valor\\
\midrule
$\beta_{01}$ & 7,169 & 1,234 & [ 4,751 ; 9,587 ] & 5,811 & < 0.001\\
$\beta_1$ & 0,102 & 0,011 & [ 0,08 ; 0,124 ] & 9,053 & < 0.001\\
$\beta_{02}$ & -2,749 & 1,902 & [ -6,477 ; 0,979 ] & -1,445 & 0,151\\
$\beta_{03}$ & -0,029 & 1,753 & [ -3,464 ; 3,406 ] & -0,017 & 0,987\\
$\beta_{04}$ & 0,480 & 1,928 & [ -3,299 ; 4,259 ] & 0,249 & 0,804\\
\addlinespace
$\beta_{22}$ & 0,039 & 0,021 & [ -0,002 ; 0,081 ] & 1,856 & 0,066\\
$\beta_{23}$ & -0,023 & 0,021 & [ -0,064 ; 0,017 ] & -1,128 & 0,262\\
$\beta_{24}$ & -0,022 & 0,024 & [ -0,069 ; 0,026 ] & -0,891 & 0,375\\
\bottomrule
\end{tabular}
\end{table}

```{r}
anova.cor <- anova(coracao.fit)
anovacomp <- anova.cor %>% broom::tidy() %>% mutate_if(is.numeric, funs(round(.,4))) %>%
  magrittr::set_colnames(c("Fonte de variação", "Graus de liberdade",
                           "Soma de quadrados", "Quadrados Médios",
                           "Estatística","p-valor")) %>%
  knitr::kable("latex", caption = "\\label{tab:anovaA}Análise de convariância para o modelo completo", booktabs = T) %>%
  kableExtra::kable_styling(font_size = 10)
```

\begin{table}[t]

\caption{\label{tab:}\label{tab:anovaA}Análise de convariância para o modelo completo}
\centering
\fontsize{10}{12}\selectfont
\begin{tabular}{lrrrrr}
\toprule
Fonte de variação & Graus de liberdade & Soma de quadrados & Quadrados Médios & Estatística & p-valor\\
\midrule
$\beta_1$ & 1 & 1736,8158 & 1736,8158 & 249,2441 & 0,0000\\
$\beta_0$ & 3 & 53,8421 & 17,9474 & 2,5756 & 0,0575\\
$\beta_2$& 3 & 53,1662 & 17,7221 & 2,5432 & 0,0599\\
Resíduos & 110 & 766,5165 & 6,9683 & NA & NA\\
\bottomrule
\end{tabular}
\end{table}

```{r, fig.cap="\\label{fig:predict4} Valores preditos do modelo completo e os dados originais.", fig.height = 3.5}
coracao %>% mutate(fit = fitted(coracao.fit)) %>% ggplot() + geom_point(aes(x = carga, y = consumo, shape = etiologia)) + geom_line(aes(x = carga, y = fit, linetype = etiologia))
```

A análise de resíduos se encontra na figura \ref{fig:diagComp}, reparamos nela que a suposições de homoscedasticidade e de normalidade dos dados não são válidas. No gráfico de resíduos por valor ajustado vemos uma variância crescer, no histograma e no gráfico quantil-quantil vemos uma assimetria dos resíduos. A análise de pontos influentes nos dá alguns candidatos, a observação 32 e 40. A retirada desses pontos altera bastante a estimativa e altera nossa inferência e conclusões. A retirada do ponto 32 deixa o efeito etiologia significativo para um nível e a retirada do ponto 40 deixa o efeito da etiologia menos significativo.

```{r, fig.cap="\\label{fig:diagComp} Diagnóstico do modelo completo"}
normal_diag(coracao.fit)
```

```{r, fig.cap="\\label{fig:influComp} Análise de influência e alavanca para o modelo completo", fig.height = 3.5}
cook_hat(coracao.fit)
```

Como vimos que o efeito da etiologia não é significativo vamos ajustar um modelo reduzido:

$$Y_i = \beta_1 + \beta_1x_i + \varepsilon_i$$
onde $Y_i$ é o consumo da i-ésima observação, para i = (1,2,...,118) e j = (1,2,3,4). E $\beta_{0}$ é o consumo quando não há carga, $\beta_1x_i$ é o feito da carga no consumo e parte aleatória é $\varepsilon_i$. Esse modelo é válido sobre as seguintes suposições: (i) $\varepsilon_i \stackrel{\text{i.i.d}}{\sim} N(0,\sigma^2)$; (ii) as observações são independentes; (iii) e a variância é constante. O resultado do seu ajuste pode ser visto na tabela \ref{tab:parRed}, todos os parâmetros são significativos e vemos que os seu valores não se alteraram muito do modelo completo. Na tabela \ref{tab:anovaR} vemos o resultado da análise de variância que nos diz que há regressão. Observando a reta ajustada e o intervalo de predição, figura \ref{fig:ajustado}, o modelo parece se ajustar bem aos dados.

Observando a análise de resíduos na figura \ref{fig:diagRed}, vemos os mesmo problemas do modelo completo heterocedasticidade e a ausência de normalidade. Na figura \ref{fig:influRed} ainda temos candidatos a pontos influentes ou de alavanca, mas a retirada dos mesmos não afeta mais que 5% as nossas estimativas e não muda a conclusão.

```{r}
coracao.fit.reduzido <- lm(consumo ~ carga, coracao)
```

```{r}
tabred <- coracao.fit.reduzido %>% estimate_tibble() %>% 
  kable("latex", booktabs = T, caption = "\\label{tab:parRed}Estimativa para os parâmetros do modelo reduzido.") %>%
  kable_styling(font_size = 10)
```

\begin{table}[t]

\caption{\label{tab:}\label{tab:parRed}Estimativa para os parâmetros do modelo reduzido.}
\centering
\fontsize{10}{12}\selectfont
\begin{tabular}{lrrlrl}
\toprule
Termo & Estimativa & Erro Padrão & IC (95\%) & Estatística t & p-valor\\
\midrule
$\beta_0$ & 6,140 & 0,625 & [ 4,915 ; 7,365 ] & 9,823 & < 0.001\\
$\beta_1$ & 0,109 & 0,007 & [ 0,095 ; 0,123 ] & 15,187 & < 0.001\\
\bottomrule
\end{tabular}
\end{table}

```{r}
anova.cor.red <- anova(coracao.fit.reduzido)
anovared <- anova.cor.red %>% broom::tidy() %>% mutate_if(is.numeric, funs(round(.,4))) %>%
  magrittr::set_colnames(c("Fonte de variação", "Graus de liberdade",
                           "Soma de quadrados", "Quadrados Médios",
                           "Estatística","p-valor")) %>%
  knitr::kable("latex", caption = "\\label{tab:anovaR}Análise de convariância para o modelo reduzido.", booktabs = T) %>%
  kableExtra::kable_styling(font_size = 10)
```

\begin{table}[t]

\caption{\label{tab:}\label{tab:anovaR}Análise de convariância para o modelo reduzido.}
\centering
\fontsize{10}{12}\selectfont
\begin{tabular}{lrrrrr}
\toprule
Fonte de variação & Graus de liberdade & Soma de quadrados & Quadrados Médios & Estatística & p-valor\\
\midrule
$\beta_1$ & 1 & 1736,8158 & 1736,8158 & 230,641 & 0\\
Resíduos & 116 & 873,5247 & 7,5304 & NA & NA\\
\bottomrule
\end{tabular}
\end{table}

```{r, fig.cap="\\label{fig:ajustado} Valores preditos e intervalo de predição para o modelo reduzido", fig.height = 3.5}
coracao %>% mutate(fit = fitted(coracao.fit.reduzido),
                   upper = predict(coracao.fit.reduzido, se.fit = T, interval = "prediction")$fit[,3],
                   lower = predict(coracao.fit.reduzido, se.fit = T, interval = "prediction")$fit[,2]) %>% ggplot() + geom_point(aes(x = carga, y = consumo, shape = etiologia)) +
  geom_line(aes(x = carga, y = fit)) +
  geom_ribbon(aes(x = carga, ymin = lower, ymax = upper), alpha = 0.3)
```

```{r, fig.cap="\\label{fig:diagRed} Diagnóstico do modelo reduzido."}
normal_diag(coracao.fit.reduzido)
```

```{r, fig.cap="\\label{fig:influRed} Análise de influência e alavanca para o modelo reduzido.", fig.height = 3.5}
cook_hat(coracao.fit.reduzido)
```

# Conclusão

Pelo resultado dos ajustes dos modelos, o que afeta o consumo de oxigênio aparenta ser apenas a carga e não a etiologia. Porém vimos que os modelos ajustados não são apropriados e quebraram várias suposições, por isso é provável que as inferências não estejam corretas. Deveriam ser feito mais análises considerando-se um modelo mais apropriado, que comporte a heterocedasticidade e a não normalidade dos dados. Também para o modelo completo detectamos pontos influentes, por isso deve-se conversar com o pesquisador a respeito dessas observações e de como tratá-las, para propor um modelo que considere melhor esses pontos.

\pagebreak

# Referências

Azevedo, C. L. N (2019). Notas de aula sobre Análise de regressão, http://www.ime.unicamp.br/~cnaber/Material_ME613_1S_2019.htm

Paula, G. A. (2013). Modelos de regressão com apoio computacional, versão pré-eliminar, https://www.ime.usp.br/~giapaula/texto_2013.pdf
