---
title: 'Questão 8'
output:
  pdf_document:
    fig_crop: no
fontsize: 10pt
sansfont: Times
documentclass: article
geometry: 
 - a4paper
 - textwidth=18cm
 - textheight=21cm
header-includes:
  - \usepackage[utf8]{inputenc}
  - \usepackage[brazil, english, portuguese]{babel}
  - \usepackage[utf8]{inputenc}
  - \usepackage[T1]{fontenc}
  - \usepackage[fixlanguage]{babelbib}
  - \usepackage{times}

  - \usepackage{graphicx}
  - \usepackage{wrapfig}
  - \usepackage{pdfpages}
  
  - \usepackage{amsfonts}
  - \usepackage{amssymb}
  - \usepackage{amsmath}
  
  - \usepackage{fancyhdr}
  - \usepackage{subcaption}
  - \usepackage{booktabs}
  - \usepackage{caption}
  - \usepackage{float}
---

```{r setup, include=FALSE}
knitr::opts_chunk$set(
  echo = FALSE, 
  message = FALSE,
  warning = FALSE,
  tidy.opts = list(width.cutoff = 60),
  tidy = TRUE,
  digits=3
  )
options(
  OutDec = ",", 
  knitr.table.format = "latex", 
  xtable.comment = FALSE
  )
ggplot2::theme_set(ggplot2::theme_bw())
```

```{r, include=FALSE}
options(tinytex.verbose = TRUE)
```

\textbullet \textbf{Item a}
$\quad \xi_i \overset{\small{iid}}{\sim} \cal{N} (\text{0}, \text{4})$

\begin{table}
\centering
\resizebox{14.5cm}{!}{
\begin{tabular}{cccccc}
Parâmetros & Interv.(95\%) amostral & Prop. IC(95\%) lm() &  Prop. Test. Hipot.  & Tamanho amostral & Item \\
\hline
$\beta_0$ & [-0,49 ; 2,54] & 0,97 & 0,04 & 30 & a \\
$\beta_0$ & [0,04 ; 2,08] & 0,96 & 0,03 & 50 & a \\
$\beta_0$ & [0,26 ; 1,63] & 0,98 & 0,03 & 100 & a \\
$\beta_1$ & [1,24 ; 1,79] & 0,32 & 0,04 & 30 & a \\
$\beta_1$ & [1,27 ; 1,76] & 0,06 & 0,04 & 50 & a \\
$\beta_1$ & [1,30 ; 1,70] & 0,00 & 0,03 & 100 & a \\
\hline
\end{tabular}
}
\caption{Intervalo de 95\% dos quantis amostrais, proporções de IC's 95\% resultado da função lm() que contém o verdadeiro valor do parâmetro e proporção de testes de hipóteses que rejeitam $H_0$}
\end{table}

```{r}
x30 <- runif(30, 5, 20) # Gera os valores de X para uma amostra de tamanho 30
x30.mean <- mean(x30) # Calcula a média de X para uma amostra de tamanho 30
dif.x30.x30mean <- x30 - x30.mean # Calcula os desvios dos xi's em relação a média. 

x50 <- runif(50, 5, 20) # Gera os valores de X para uma amostra de tamanho 50
x50.mean <- mean(x50) # Calcula a média de X para uma amostra de tamanho 30
dif.x50.x50mean <- x50 - x50.mean # Calcula os desvios dos xi's em relação a média.

x100 <- runif(100, 5, 20) # Gera os valores de X para uma amostra de tamanho 100
x100.mean <- mean(x100) # Calcula a média de X para uma amostra de tamanho 100
dif.x100.x100mean <- x100 - x100.mean # Calcula os desvios dos xi's em relação a média.
```

```{r}
# Gera os valores de Y para uma amostra de tamanho 30
y30a <- matrix(nrow = 30, ncol = 100)
for (i in 1:100) {
    y30a[,i] <- 1 + 1.5*dif.x30.x30mean + rnorm(30, 0, 4)
}

# Gera os valores de Y para uma amostra de tamanho 50
y50a <- matrix(nrow = 50, ncol = 100)
for (i in 1:100) {
    y50a[,i] <- 1 + 1.5*dif.x50.x50mean + rnorm(50, 0, 4)
}

# Gera os valores de Y para uma amostra de tamanho 100
y100a <- matrix(nrow = 100, ncol = 100)
for (i in 1:100) {
    y100a[,i] <- 1 + 1.5*dif.x100.x100mean + rnorm(100, 0, 4)
}
```

```{r}
# Nomea as colunas dos Y's
colnames(y30a) <- paste("y30a", 1:100, sep = "")
colnames(y50a) <- paste("y50a", 1:100, sep = "")
colnames(y100a) <- paste("y100a", 1:100, sep = "")
```

```{r}
# Ajusta todos os modelos da simulação para as amostras de tamanho 30
mnih30a <- list()
for (i in 1:100) {
 mnih30a[[i]] <- lm(y30a[,i] ~ dif.x30.x30mean) 
}

# Ajusta todos os modelos da simulação para as amostras de tamanho 50
mnih50a <- list()
for (i in 1:100) {
 mnih50a[[i]] <- lm(y50a[,i] ~ dif.x50.x50mean) 
}

# Ajusta todos os modelos da simulação para as amostras de tamanho 100
mnih100a <- list()
for (i in 1:100) {
 mnih100a[[i]] <- lm(y100a[,i] ~ dif.x100.x100mean) 
}
```

```{r}
# Armazena as estimativas dos parâmetros para as amostras de tamanho 30
beta030a <- c()
beta130a <- c()
for (i in 1:100) {
  beta030a[i] <- mnih30a[[i]][[1]][[1]]
  beta130a[i] <- mnih30a[[i]][[1]][[2]]
}

# Armazena as estimativas dos parâmetros para as amostras de tamanho 50
beta050a <- c()
beta150a <- c()
for (i in 1:100) {
  beta050a[i] <- mnih50a[[i]][[1]][[1]]
  beta150a[i] <- mnih50a[[i]][[1]][[2]]
}

# Armazena as estimativas dos parâmetros para as amostras de tamanho 100
beta0100a <- c()
beta1100a <- c()
for (i in 1:100) {
  beta0100a[i] <- mnih100a[[i]][[1]][[1]]
  beta1100a[i] <- mnih100a[[i]][[1]][[2]]
}
```

```{r, fig.cap="\\label{Dist.a}Distribuições amostrais das estimativas dos parâmetros do item a", fig.height=4, fig.pos='htb!'}
# Gera os histogramas das estimativas dos parâmetros
par(mfrow = c(2,3))
hist(beta030a, main = "Estimativas do Beta0 (n=30)", xlab = "Estimativas do Beta0", ylab = "Frequência")
hist(beta050a, main = "Estimativas do Beta0 (n=50)", xlab = "Estimativas do Beta0", ylab = "Frequência")
hist(beta0100a, main = "Estimativas do Beta0 (n=100)", xlab = "Estimativas do Beta0", ylab = "Frequência")
hist(beta130a, main = "Estimativas do Beta1 (n=30)", xlab = "Estimativas do Beta1", ylab = "Frequência")
hist(beta150a, main = "Estimativas do Beta1 (n=50)", xlab = "Estimativas do Beta1", ylab = "Frequência")
hist(beta1100a, main = "Estimativas do Beta1 (n=100)", xlab = "Estimativas do Beta1", ylab = "Frequência")
```


```{r}
# Armazena os intervalos de confiança de 95% para as estimativas do beta0 e beta1 para as amostras de tamanho 30
cibeta030a <- matrix(nrow = 100, ncol = 2)
cibeta130a <- matrix(nrow = 100, ncol = 2)
colnames(cibeta030a) <- c("2,5%", "97,5%")
colnames(cibeta130a) <- c("2,5%", "97,5%")
rownames(cibeta030a) <- paste("y30a", 1:100, sep = "")
rownames(cibeta130a) <- paste("y30a", 1:100, sep = "")
for (i in 1:100) {
  aux <- confint(mnih30a[[i]])
  cibeta030a[i,1] <- aux[1,1]
  cibeta030a[i,2] <- aux[1,2]
  cibeta130a[i,1] <- aux[2,1]
  cibeta130a[i,2] <- aux[2,2]
}

# Armazena os intervalos de confiança de 95% para as estimativas do beta0 e beta1 para as amostras de tamanho 50
cibeta050a <- matrix(nrow = 100, ncol = 2)
cibeta150a <- matrix(nrow = 100, ncol = 2)
colnames(cibeta050a) <- c("2,5%", "97,5%")
colnames(cibeta150a) <- c("2,5%", "97,5%")
rownames(cibeta050a) <- paste("y50a", 1:100, sep = "")
rownames(cibeta150a) <- paste("y50a", 1:100, sep = "")
for (i in 1:100) {
  aux <- confint(mnih50a[[i]])
  cibeta050a[i,1] <- aux[1,1]
  cibeta050a[i,2] <- aux[1,2]
  cibeta150a[i,1] <- aux[2,1]
  cibeta150a[i,2] <- aux[2,2]
}

# Armazena os intervalos de confiança de 95% para as estimativas do beta0 e beta1 para as amostras de tamanho 100
cibeta0100a <- matrix(nrow = 100, ncol = 2)
cibeta1100a <- matrix(nrow = 100, ncol = 2)
colnames(cibeta0100a) <- c("2,5%", "97,5%")
colnames(cibeta1100a) <- c("2,5%", "97,5%")
rownames(cibeta0100a) <- paste("y100a", 1:100, sep = "")
rownames(cibeta1100a) <- paste("y100a", 1:100, sep = "")
for (i in 1:100) {
  aux <- confint(mnih100a[[i]])
  cibeta0100a[i,1] <- aux[1,1]
  cibeta0100a[i,2] <- aux[1,2]
  cibeta1100a[i,1] <- aux[2,1]
  cibeta1100a[i,2] <- aux[2,2]
}
```

```{r}
# Calcula os quantis amostrais de 2,5% e 97,5%
icbeta0.n30a <- quantile(beta030a, probs = c(0.025, 0.975))
icbeta0.n50a <- quantile(beta050a, probs = c(0.025, 0.975))
icbeta0.n100a <- quantile(beta0100a, probs = c(0.025, 0.975))
icbeta1.n30a <- quantile(beta130a, probs = c(0.025, 0.975))
icbeta1.n50a <- quantile(beta150a, probs = c(0.025, 0.975))
icbeta1.n100a <- quantile(beta1100a, probs = c(0.025, 0.975))
```

```{r}
# Calcula a proporção de IC's que contém o verdadeiro valor do parâmetro
library(dplyr)
prop.cibeta030a <- cibeta030a %>% as_tibble() %>% mutate(contem = if_else(`2,5%` < 1 & `97,5%` > 1, 1,0)) %>% pull(contem) %>% mean()
prop.cibeta050a <- cibeta050a %>% as_tibble() %>% mutate(contem = if_else(`2,5%` < 1 & `97,5%` > 1, 1,0)) %>% pull(contem) %>% mean()
prop.cibeta0100a <- cibeta0100a %>% as_tibble() %>% mutate(contem = if_else(`2,5%` < 1 & `97,5%` > 1, 1,0)) %>% pull(contem) %>% mean()
prop.cibeta130a <- cibeta130a %>% as_tibble() %>% mutate(contem = if_else(`2,5%` < 1.5 & `97,5%` > 1.5, 1,0)) %>% pull(contem) %>% mean()
prop.cibeta150a <- cibeta150a %>% as_tibble() %>% mutate(contem = if_else(`2,5%` < 1.5 & `97,5%` > 1.5, 1,0)) %>% pull(contem) %>% mean()
prop.cibeta1100a <- cibeta1100a %>% as_tibble() %>% mutate(contem = if_else(`2,5%` < 1.5 & `97,5%` > 1.5, 1,0)) %>% pull(contem) %>% mean()
```

Considerando os resultados mostrados na Figura 1 nota-se assimetria nas distribuições das estimativas, porém há uma concentração das estimativas em torno dos verdadeiros valores dos parâmetros, com uma maior variabilidade das estimativas do $\beta_ \text{0}$ fato também observado nos intervalos de frequências de 95\% presentes na coluna \textit{Interv.(95\%) amostral} da Tabela 1. Obtemos que os intervalos de confiança (IC's) gerados pela função lm() foram satifatórios considerando as estimativas do  $\beta_ \text{0}$, contudo nas estimativas do $\beta_ \text{1}$ os resultados foram absurdamente incompatíveis com o esperado, como mostrado na coluna \textit{Prop. IC(95\%) lm()} dado que estes resultados foram obtidos ajustando-se o modelo sob as suposições de normalidade, homocedásticidade e independência dos erros. A partir da coluna \textit{Prop. Test. Hipot.} podemos concluir que em todos os casos os testes de hipótese $C \beta = M$ foram satisfatórios com seus níveis de significância de 5\%. 

\textbullet \textbf{Item b}
$\cal{V}(\xi_\text{i}) = \sigma^\text{2}\text{x}_\text{i}$

\begin{table}
\centering
\resizebox{14.5cm}{!}{
\begin{tabular}{cccccc}
Parâmetros & Interv.(95\%) amostral & Prop. IC(95\%) lm() &  Prop. Test. Hipot.  & Tamanho amostral & Item \\
\hline
$\beta_0$ & [-14,43 ; 25,21] & 0,93 & 0,09 & 30 & b \\
$\beta_0$ & [-14,21 ; 14,56] & 0,93 & 0,07 & 50 & b \\
$\beta_0$ & [-8,57 ; 11,23] & 0,97 & 0,05 & 100 & b \\
$\beta_1$ & [-2,59 ; 5,91] & 0,92 & 0,09 & 30 & b \\
$\beta_1$ & [-2,98 ; 5,18] & 0,98 & 0,07 & 50 & b \\
$\beta_1$ & [-1,45 ; 3,97] & 0,96 & 0,05 & 100 & b \\
\hline
\end{tabular}
}
\caption{Intervalos de 95\% dos quantis amostrais, proporções de IC's 95\% resultado da função lm() que contém o verdadeiro valor do parâmetro e proporção de testes de hipóteses que rejeitam $H_0$}
\end{table}

```{r, echo=FALSE}
# Gera os valores de Y para uma amostra de tamanho 30
y30b <- matrix(nrow = 30, ncol = 100)
for (i in 1:100) {
    y30b[,i] <- 1 + 1.5*dif.x30.x30mean + rnorm(30, 0, 4*x30)
}

# Gera os valores de Y para uma amostra de tamanho 50
y50b <- matrix(nrow = 50, ncol = 100)
for (i in 1:100) {
    y50b[,i] <- 1 + 1.5*dif.x50.x50mean + rnorm(50, 0, 4*x50)
}

# Gera os valores de Y para uma amostra de tamanho 100
y100b <- matrix(nrow = 100, ncol = 100)
for (i in 1:100) {
    y100b[,i] <- 1 + 1.5*dif.x100.x100mean + rnorm(100, 0, 4*x100)
}
```

```{r}
# Nomea as colunas dos Y's
colnames(y30b) <- paste("y30b", 1:100, sep = "")
colnames(y50b) <- paste("y50b", 1:100, sep = "")
colnames(y100b) <- paste("y100b", 1:100, sep = "")
```

```{r echo=FALSE}
# Ajusta todos os modelos da simulação para as amostras de tamanho 30
mnih30b <- list()
for (i in 1:100) {
 mnih30b[[i]] <- lm(y30b[,i] ~ dif.x30.x30mean) 
}

# Ajusta todos os modelos da simulação para as amostras de tamanho 50
mnih50b <- list()
for (i in 1:100) {
 mnih50b[[i]] <- lm(y50b[,i] ~ dif.x50.x50mean) 
}

# Ajusta todos os modelos da simulação para as amostras de tamanho 100
mnih100b <- list()
for (i in 1:100) {
 mnih100b[[i]] <- lm(y100b[,i] ~ dif.x100.x100mean) 
}
```

```{r echo=FALSE}
# Armazena as estimativas dos parâmetros para as amostras de tamanho 30
beta030b <- c()
beta130b <- c()
for (i in 1:100) {
  beta030b[i] <- mnih30b[[i]][[1]][[1]]
  beta130b[i] <- mnih30b[[i]][[1]][[2]]
}

# Armazena as estimativas dos parâmetros para as amostras de tamanho 50
beta050b <- c()
beta150b <- c()
for (i in 1:100) {
  beta050b[i] <- mnih50b[[i]][[1]][[1]]
  beta150b[i] <- mnih50b[[i]][[1]][[2]]
}

# Armazena as estimativas dos parâmetros para as amostras de tamanho 100
beta0100b <- c()
beta1100b <- c()
for (i in 1:100) {
  beta0100b[i] <- mnih100b[[i]][[1]][[1]]
  beta1100b[i] <- mnih100b[[i]][[1]][[2]]
}
```

```{r, fig.cap="\\label{Dist.b}Distribuições amostrais das estimativas dos parâmetros do item b", fig.height=4, fig.pos='htb!'}
# Gera os histogramas das estimativas dos parâmetros
par(mfrow = c(2,3))
hist(beta030b, main = "Estimativas do Beta0 (n=30)", xlab = "Estimativas do Beta0", ylab = "Frequência")
hist(beta050b, main = "Estimativas do Beta0 (n=50)", xlab = "Estimativas do Beta0", ylab = "Frequência")
hist(beta0100b, main = "Estimativas do Beta0 (n=100)", xlab = "Estimativas do Beta0", ylab = "Frequência")
hist(beta130b, main = "Estimativas do Beta1 (n=30)", xlab = "Estimativas do Beta1", ylab = "Frequência")
hist(beta150b, main = "Estimativas do Beta1 (n=50)", xlab = "Estimativas do Beta1", ylab = "Frequência")
hist(beta1100b, main = "Estimativas do Beta1 (n=100)", xlab = "Estimativas do Beta1", ylab = "Frequência")
```

```{r}
# Armazena os intervalos de confiança de 95% para as estimativas do beta0 e beta1 para as amostras de tamanho 30
cibeta030b <- matrix(nrow = 100, ncol = 2)
cibeta130b <- matrix(nrow = 100, ncol = 2)
colnames(cibeta030b) <- c("2,5%", "97,5%")
colnames(cibeta130b) <- c("2,5%", "97,5%")
rownames(cibeta030b) <- paste("y30b", 1:100, sep = "")
rownames(cibeta130b) <- paste("y30b", 1:100, sep = "")
for (i in 1:100) {
  aux <- confint(mnih30b[[i]])
  cibeta030b[i,1] <- aux[1,1]
  cibeta030b[i,2] <- aux[1,2]
  cibeta130b[i,1] <- aux[2,1]
  cibeta130b[i,2] <- aux[2,2]
}

# Armazena os intervalos de confiança de 95% para as estimativas do beta0 e beta1 para as amostras de tamanho 50
cibeta050b <- matrix(nrow = 100, ncol = 2)
cibeta150b <- matrix(nrow = 100, ncol = 2)
colnames(cibeta050b) <- c("2,5%", "97,5%")
colnames(cibeta150b) <- c("2,5%", "97,5%")
rownames(cibeta050b) <- paste("y50b", 1:100, sep = "")
rownames(cibeta150b) <- paste("y50b", 1:100, sep = "")
for (i in 1:100) {
  aux <- confint(mnih50b[[i]])
  cibeta050b[i,1] <- aux[1,1]
  cibeta050b[i,2] <- aux[1,2]
  cibeta150b[i,1] <- aux[2,1]
  cibeta150b[i,2] <- aux[2,2]
}

# Armazena os intervalos de confiança de 95% para as estimativas do beta0 e beta1 para as amostras de tamanho 100
cibeta0100b <- matrix(nrow = 100, ncol = 2)
cibeta1100b <- matrix(nrow = 100, ncol = 2)
colnames(cibeta0100b) <- c("2,5%", "97,5%")
colnames(cibeta1100b) <- c("2,5%", "97,5%")
rownames(cibeta0100b) <- paste("y100b", 1:100, sep = "")
rownames(cibeta1100b) <- paste("y100b", 1:100, sep = "")
for (i in 1:100) {
  aux <- confint(mnih100b[[i]])
  cibeta0100b[i,1] <- aux[1,1]
  cibeta0100b[i,2] <- aux[1,2]
  cibeta1100b[i,1] <- aux[2,1]
  cibeta1100b[i,2] <- aux[2,2]
}
```

```{r}
#Calcula os quantis amostrais de 2,5% e 97,5%
icbeta0.n30b <- quantile(beta030b, probs = c(0.025, 0.975))
icbeta0.n50b <- quantile(beta050b, probs = c(0.025, 0.975))
icbeta0.n100b <- quantile(beta0100b, probs = c(0.025, 0.975))
icbeta1.n30b <- quantile(beta130b, probs = c(0.025, 0.975))
icbeta1.n50b <- quantile(beta150b, probs = c(0.025, 0.975))
icbeta1.n100b <- quantile(beta1100b, probs = c(0.025, 0.975))
```

```{r}
# Calcula a proporção de IC's que contém o verdadeiro valor do parâmetro
prop.cibeta030b <- cibeta030b %>% as_tibble() %>% mutate(contem = if_else(`2,5%` < 1 & `97,5%` > 1, 1,0)) %>% pull(contem) %>% mean()
prop.cibeta050b <- cibeta050b %>% as_tibble() %>% mutate(contem = if_else(`2,5%` < 1 & `97,5%` > 1, 1,0)) %>% pull(contem) %>% mean()
prop.cibeta0100b <- cibeta0100b %>% as_tibble() %>% mutate(contem = if_else(`2,5%` < 1 & `97,5%` > 1, 1,0)) %>% pull(contem) %>% mean()
prop.cibeta130b <- cibeta130b %>% as_tibble() %>% mutate(contem = if_else(`2,5%` < 1.5 & `97,5%` > 1.5, 1,0)) %>% pull(contem) %>% mean()
prop.cibeta150b <- cibeta150b %>% as_tibble() %>% mutate(contem = if_else(`2,5%` < 1.5 & `97,5%` > 1.5, 1,0)) %>% pull(contem) %>% mean()
prop.cibeta1100b <- cibeta1100b %>% as_tibble() %>% mutate(contem = if_else(`2,5%` < 1.5 & `97,5%` > 1.5, 1,0)) %>% pull(contem) %>% mean()
```

Com base nos dados mostrados na Figura 2 observa-se assimetria nas distribuições, bem como não há uma concentração das estimativas em torno dos verdadeiros valores dos parâmetros para as estimativas do $\beta_ \text{0}$ e também com a semelhante maior variabilidade, fato também observado nos intervalos de frequências de 95\% presentes na coluna \textit{Interv.(95\%) amostral} da Tabela 2. Obtemos que os IC's gerados pela função lm() foram satifatórios para ambos os parâmetros, considerando as amostras de tamanho 100 e a estimativa do $\beta_ \text{1}$ com amostra de tamanho 50, como mostrado na coluna \textit{Prop. IC(95\%) lm()}. A partir da coluna \textit{Prop. Test. Hipot.} podemos concluir que apenas os testes de hipótese $C \beta = M$ para amostras de tamanho 100 foram compatíveis com seus níveis de significância de 5\%. 

\textbullet \textbf{Item c}
$\xi_i \overset{\small{iid}}{\sim} t_{(6)}$

\begin{table}
\centering
\resizebox{14.5cm}{!}{
\begin{tabular}{cccccc}
Parâmetros & Interv.(95\%) amostral & Prop. IC(95\%) lm() &  Prop. Test. Hipot.  & Tamanho amostral & Item \\
\hline
$\beta_0$ & [2,35 ; 3,28] & 0,00 & 1 & 30 & c \\
$\beta_0$ & [2,38 ; 3,13] & 0,00 & 1 & 50 & c \\
$\beta_0$ & [2,47 ; 2,96] & 0,00 & 1 & 100 & c \\
$\beta_1$ & [1,35 ; 1,61] & 0,96 & 1 & 30 & c \\
$\beta_1$ & [1,42 ; 1,57] & 0,94 & 1 & 50 & c \\
$\beta_1$ & [1,44 ; 1,57] & 0,92 & 1 & 100 & c \\
\hline
\end{tabular}
}
\caption{Intervalos de 95\% dos quantis amostrais, proporções de IC's 95\% resultado da função lm() que contém o verdadeiro valor do parâmetro e proporção de testes de hipóteses que rejeitam $H_0$}
\end{table}

```{r}
# Gera os valores de Y para uma amostra de tamanho 30
y30c <- matrix(nrow = 30, ncol = 100)
for (i in 1:100) {
    y30c[,i] <- 1 + 1.5*dif.x30.x30mean + rt(30, 6, 6/4)
}

# Gera os valores de Y para uma amostra de tamanho 50
y50c <- matrix(nrow = 50, ncol = 100)
for (i in 1:100) {
    y50c[,i] <- 1 + 1.5*dif.x50.x50mean + rt(50, 6, 6/4)
}

# Gera os valores de Y para uma amostra de tamanho 100
y100c <- matrix(nrow = 100, ncol = 100)
for (i in 1:100) {
    y100c[,i] <- 1 + 1.5*dif.x100.x100mean + rt(100, 6, 6/4)
}
```

```{r}
# Nomea as colunas dos Y's
colnames(y30c) <- paste("y30c", 1:100, sep = "")
colnames(y50c) <- paste("y50c", 1:100, sep = "")
colnames(y100c) <- paste("y100c", 1:100, sep = "")
```

```{r}
# Ajusta todos os modelos da simulação para as amostras de tamanho 30
mnih30c <- list()
for (i in 1:100) {
 mnih30c[[i]] <- lm(y30c[,i] ~ dif.x30.x30mean) 
}

# Ajusta todos os modelos da simulação para as amostras de tamanho 50
mnih50c <- list()
for (i in 1:100) {
 mnih50c[[i]] <- lm(y50c[,i] ~ dif.x50.x50mean) 
}

# Ajusta todos os modelos da simulação para as amostras de tamanho 100
mnih100c <- list()
for (i in 1:100) {
 mnih100c[[i]] <- lm(y100c[,i] ~ dif.x100.x100mean) 
}
```

```{r}
# Armazena as estimativas dos parâmetros para as amostras de tamanho 30
beta030c <- c()
beta130c <- c()
for (i in 1:100) {
  beta030c[i] <- mnih30c[[i]][[1]][[1]]
  beta130c[i] <- mnih30c[[i]][[1]][[2]]
}

# Armazena as estimativas dos parâmetros para as amostras de tamanho 50
beta050c <- c()
beta150c <- c()
for (i in 1:100) {
  beta050c[i] <- mnih50c[[i]][[1]][[1]]
  beta150c[i] <- mnih50c[[i]][[1]][[2]]
}

# Armazena as estimativas dos parâmetros para as amostras de tamanho 100
beta0100c <- c()
beta1100c <- c()
for (i in 1:100) {
  beta0100c[i] <- mnih100c[[i]][[1]][[1]]
  beta1100c[i] <- mnih100c[[i]][[1]][[2]]
}
```

```{r, fig.cap="\\label{Dist.c}Distribuições amostrais das estimativas dos parâmetros do item c", fig.height=4, fig.pos='htb!'}
# Gera os histogramas das estimativas dos parâmetros
par(mfrow = c(2,3))
hist(beta030c, main = "Estimativas do Beta0 (n=30)", xlab = "Estimativas do Beta0", ylab = "Frequência")
hist(beta050c, main = "Estimativas do Beta0 (n=50)", xlab = "Estimativas do Beta0", ylab = "Frequência")
hist(beta0100c, main = "Estimativas do Beta0 (n=100)", xlab = "Estimativas do Beta0", ylab = "Frequência")
hist(beta130c, main = "Estimativas do Beta1 (n=30)", xlab = "Estimativas do Beta1", ylab = "Frequência")
hist(beta150c, main = "Estimativas do Beta1 (n=50)", xlab = "Estimativas do Beta1", ylab = "Frequência")
hist(beta1100c, main = "Estimativas do Beta1 (n=100)", xlab = "Estimativas do Beta1", ylab = "Frequência")
```

```{r}
# Armazena os intervalos de confiança de 95% para as estimativas do beta0 e beta1 para as amostras de tamanho 30
cibeta030c <- matrix(nrow = 100, ncol = 2)
cibeta130c <- matrix(nrow = 100, ncol = 2)
colnames(cibeta030c) <- c("2,5%", "97,5%")
colnames(cibeta130c) <- c("2,5%", "97,5%")
rownames(cibeta030c) <- paste("y30c", 1:100, sep = "")
rownames(cibeta130c) <- paste("y30c", 1:100, sep = "")
for (i in 1:100) {
  aux <- confint(mnih30c[[i]])
  cibeta030c[i,1] <- aux[1,1]
  cibeta030c[i,2] <- aux[1,2]
  cibeta130c[i,1] <- aux[2,1]
  cibeta130c[i,2] <- aux[2,2]
}

# Armazena os intervalos de confiança de 95% para as estimativas do beta0 e beta1 para as amostras de tamanho 50
cibeta050c <- matrix(nrow = 100, ncol = 2)
cibeta150c <- matrix(nrow = 100, ncol = 2)
colnames(cibeta050c) <- c("2,5%", "97,5%")
colnames(cibeta150c) <- c("2,5%", "97,5%")
rownames(cibeta050c) <- paste("y50c", 1:100, sep = "")
rownames(cibeta150c) <- paste("y50c", 1:100, sep = "")
for (i in 1:100) {
  aux <- confint(mnih50c[[i]])
  cibeta050c[i,1] <- aux[1,1]
  cibeta050c[i,2] <- aux[1,2]
  cibeta150c[i,1] <- aux[2,1]
  cibeta150c[i,2] <- aux[2,2]
}

# Armazena os intervalos de confiança de 95% para as estimativas do beta0 e beta1 para as amostras de tamanho 100
cibeta0100c <- matrix(nrow = 100, ncol = 2)
cibeta1100c <- matrix(nrow = 100, ncol = 2)
colnames(cibeta0100c) <- c("2,5%", "97,5%")
colnames(cibeta1100c) <- c("2,5%", "97,5%")
rownames(cibeta0100c) <- paste("y100c", 1:100, sep = "")
rownames(cibeta1100c) <- paste("y100c", 1:100, sep = "")
for (i in 1:100) {
  aux <- confint(mnih100c[[i]])
  cibeta0100c[i,1] <- aux[1,1]
  cibeta0100c[i,2] <- aux[1,2]
  cibeta1100c[i,1] <- aux[2,1]
  cibeta1100c[i,2] <- aux[2,2]
}
```

```{r}
# Calcula os quantis amostrais de 2,5% e 97,5%
icbeta0.n30c <- quantile(beta030c, probs = c(0.025, 0.975))
icbeta0.n50c <- quantile(beta050c, probs = c(0.025, 0.975))
icbeta0.n100c <- quantile(beta0100c, probs = c(0.025, 0.975))
icbeta1.n30c <- quantile(beta130c, probs = c(0.025, 0.975))
icbeta1.n50c <- quantile(beta150c, probs = c(0.025, 0.975))
icbeta1.n100c <- quantile(beta1100c, probs = c(0.025, 0.975))
```

```{r}
# Calcula a proporção de IC's que contém o verdadeiro valor do parâmetro
prop.cibeta030c <- cibeta030c %>% as_tibble() %>% mutate(contem = if_else(`2,5%` < 1 & `97,5%` > 1, 1,0)) %>% pull(contem) %>% mean()
prop.cibeta050c <- cibeta050c %>% as_tibble() %>% mutate(contem = if_else(`2,5%` < 1 & `97,5%` > 1, 1,0)) %>% pull(contem) %>% mean()
prop.cibeta0100c <- cibeta0100c %>% as_tibble() %>% mutate(contem = if_else(`2,5%` < 1 & `97,5%` > 1, 1,0)) %>% pull(contem) %>% mean()
prop.cibeta130c <- cibeta130c %>% as_tibble() %>% mutate(contem = if_else(`2,5%` < 1.5 & `97,5%` > 1.5, 1,0)) %>% pull(contem) %>% mean()
prop.cibeta150c <- cibeta150c %>% as_tibble() %>% mutate(contem = if_else(`2,5%` < 1.5 & `97,5%` > 1.5, 1,0)) %>% pull(contem) %>% mean()
prop.cibeta1100c <- cibeta1100c %>% as_tibble() %>% mutate(contem = if_else(`2,5%` < 1.5 & `97,5%` > 1.5, 1,0)) %>% pull(contem) %>% mean()
```

Segundo as informações contidas na Figura 3 nota-se assimetria nos histogramas. Junto a isso há uma concentração das estimativas em torno dos verdadeiros valores dos parâmetros. Continua presente a semelhante maior variabilidade das estimativas do $\beta_ \text{0}$, também observada nos intervalos de frequências de 95\% presentes na coluna \textit{Interv.(95\%) amostral} da Tabela 3. Notável como os IC's gerados pela função lm() foram insatifatórios para o parâmetro $\beta_ \text{0}$ como mostrado na coluna \textit{Prop. IC(95\%) lm()}, adicionado dos dados da coluna \textit{Prop. Test. Hipot.} em que nenhum dos testes de hipótese $C \beta = M$ foi capaz de julgar a favor da hipótese nula, este último resultado consequentemente por causa das estimativas do $\beta_ \text{0}$. 

\textbullet \textbf{Item d}
$\quad \cal{V}(\xi_\text{i}) = \text{4} \quad \text{e} \quad \text{Corre}(\xi_\text{i}, \ \xi_\text{j}) = \text{0,90} \quad \text{para} \quad \text{i} \neq \text{j}$

```{r}
# Gera os vetores de médias
#mu.30 <- rep(0, times=30)
#mu.50 <- rep(0, times=50)
#mu.100 <- rep(0, times=100)

# Gera as matrizes de variâncias e covariâncias
var.cov.matrix.n30 <- matrix(3.6, nrow = 30, ncol = 30)
diag(var.cov.matrix.n30) <- 4
var.cov.matrix.n50 <- matrix(3.6, nrow = 50, ncol = 50)
diag(var.cov.matrix.n50) <- 4
var.cov.matrix.n100 <- matrix(3.6, nrow = 100, ncol = 100)
diag(var.cov.matrix.n100) <- 4

# Gera os 100 valores de Y para uma normal multivariada com vetor de médias e matriz de covariâncias dadas acima
library(MASS)
y30d <- mvrnorm(100, 1+ 1.5*dif.x30.x30mean, var.cov.matrix.n30)
y30d <- t(y30d)
y50d <- mvrnorm(100, 1+ 1.5*dif.x50.x50mean, var.cov.matrix.n50)
y50d <- t(y50d)
y100d <- mvrnorm(100, 1+ 1.5*dif.x100.x100mean, var.cov.matrix.n100)
y100d <- t(y100d)
```

```{r}
# Nomea as colunas de Y
colnames(y30d) <- paste("y30d", 1:100, sep = "")
colnames(y50d) <- paste("y50d", 1:100, sep = "")
colnames(y100d) <- paste("y100d", 1:100, sep = "")
```

```{r}
# Ajusta todos os modelos da simulação para as amostras de tamanho 30
mnih30d <- list()
for (i in 1:100) {
 mnih30d[[i]] <- lm(y30d[,i] ~ dif.x30.x30mean) 
}

# Ajusta todos os modelos da simulação para as amostras de tamanho 50
mnih50d <- list()
for (i in 1:100) {
 mnih50d[[i]] <- lm(y50d[,i] ~ dif.x50.x50mean) 
}

# Ajusta todos os modelos da simulação para as amostras de tamanho 100
mnih100d <- list()
for (i in 1:100) {
 mnih100d[[i]] <- lm(y100d[,i] ~ dif.x100.x100mean) 
}
```

```{r}
# Armazena as estimativas dos parâmetros para as amostras de tamanho 30
beta030d <- c()
beta130d <- c()
for (i in 1:100) {
  beta030d[i] <- mnih30d[[i]][[1]][[1]]
  beta130d[i] <- mnih30d[[i]][[1]][[2]]
}

# Armazena as estimativas dos parâmetros para as amostras de tamanho 50
beta050d <- c()
beta150d <- c()
for (i in 1:100) {
  beta050d[i] <- mnih50d[[i]][[1]][[1]]
  beta150d[i] <- mnih50d[[i]][[1]][[2]]
}

# Armazena as estimativas dos parâmetros para as amostras de tamanho 100
beta0100d <- c()
beta1100d <- c()
for (i in 1:100) {
  beta0100d[i] <- mnih100d[[i]][[1]][[1]]
  beta1100d[i] <- mnih100d[[i]][[1]][[2]]
}
```

```{r, fig.cap= c("\\label{Dist.d}Distribuições amostrais das estimativas dos parâmetros do item d"), fig.height=4, fig.pos='htb!'}
# Gera os histogramas das estimativas dos parâmetros
par(mfrow = c(2,3))
hist(beta030d, main = "Estimativas do Beta0 (n=30)", xlab = "Estimativas do Beta0", ylab = "Frequência")
hist(beta050d, main = "Estimativas do Beta0 (n=50)", xlab = "Estimativas do Beta0", ylab = "Frequência")
hist(beta0100d, main = "Estimativas do Beta0 (n=100)", xlab = "Estimativas do Beta0", ylab = "Frequência")
hist(beta130d, main = "Estimativas do Beta1 (n=30)", xlab = "Estimativas do Beta1", ylab = "Frequência")
hist(beta150d, main = "Estimativas do Beta1 (n=50)", xlab = "Estimativas do Beta1", ylab = "Frequência")
hist(beta1100d, main = "Estimativas do Beta1 (n=100)", xlab = "Estimativas do Beta1", ylab = "Frequência")
```

```{r}
# Armazena os intervalos de confiança de 95% para as estimativas do beta0 e beta1 para as amostras de tamanho 30
cibeta030d <- matrix(nrow = 100, ncol = 2)
cibeta130d <- matrix(nrow = 100, ncol = 2)
colnames(cibeta030d) <- c("2,5%", "97,5%")
colnames(cibeta130d) <- c("2,5%", "97,5%")
rownames(cibeta030d) <- paste("y30d", 1:100, sep = "")
rownames(cibeta130d) <- paste("y30d", 1:100, sep = "")
for (i in 1:100) {
  aux <- confint(mnih30d[[i]])
  cibeta030d[i,1] <- aux[1,1]
  cibeta030d[i,2] <- aux[1,2]
  cibeta130d[i,1] <- aux[2,1]
  cibeta130d[i,2] <- aux[2,2]
}

# Armazena os intervalos de confiança de 95% para as estimativas do beta0 e beta1 para as amostras de tamanho 50
cibeta050d <- matrix(nrow = 100, ncol = 2)
cibeta150d <- matrix(nrow = 100, ncol = 2)
colnames(cibeta050d) <- c("2,5%", "97,5%")
colnames(cibeta150d) <- c("2,5%", "97,5%")
rownames(cibeta050d) <- paste("y50d", 1:100, sep = "")
rownames(cibeta150d) <- paste("y50d", 1:100, sep = "")
for (i in 1:100) {
  aux <- confint(mnih50d[[i]])
  cibeta050d[i,1] <- aux[1,1]
  cibeta050d[i,2] <- aux[1,2]
  cibeta150d[i,1] <- aux[2,1]
  cibeta150d[i,2] <- aux[2,2]
}

# Armazena os intervalos de confiança de 95% para as estimativas do beta0 e beta1 para as amostras de tamanho 100
cibeta0100d <- matrix(nrow = 100, ncol = 2)
cibeta1100d <- matrix(nrow = 100, ncol = 2)
colnames(cibeta0100d) <- c("2,5%", "97,5%")
colnames(cibeta1100d) <- c("2,5%", "97,5%")
rownames(cibeta0100d) <- paste("y100d", 1:100, sep = "")
rownames(cibeta1100d) <- paste("y100d", 1:100, sep = "")
for (i in 1:100) {
  aux <- confint(mnih100d[[i]])
  cibeta0100d[i,1] <- aux[1,1]
  cibeta0100d[i,2] <- aux[1,2]
  cibeta1100d[i,1] <- aux[2,1]
  cibeta1100d[i,2] <- aux[2,2]
}
```

```{r}
# Calcula os quantis amostrais de 2,5% e 97,5%
icbeta0.n30d <- quantile(beta030d, probs = c(0.025, 0.975))
icbeta0.n50d <- quantile(beta050d, probs = c(0.025, 0.975))
icbeta0.n100d <- quantile(beta0100d, probs = c(0.025, 0.975))
icbeta1.n30d <- quantile(beta130d, probs = c(0.025, 0.975))
icbeta1.n50d <- quantile(beta150d, probs = c(0.025, 0.975))
icbeta1.n100d <- quantile(beta1100d, probs = c(0.025, 0.975))
```

```{r}
# Calcula a proporção de IC's que contém o verdadeiro valor do parâmetro
prop.cibeta030d <- cibeta030d %>% as_tibble() %>% mutate(contem = if_else(`2,5%` < 1 & `97,5%` > 1, 1,0)) %>% pull(contem) %>% mean()
prop.cibeta050d <- cibeta050d %>% as_tibble() %>% mutate(contem = if_else(`2,5%` < 1 & `97,5%` > 1, 1,0)) %>% pull(contem) %>% mean()
prop.cibeta0100d <- cibeta0100d %>% as_tibble() %>% mutate(contem = if_else(`2,5%` < 1 & `97,5%` > 1, 1,0)) %>% pull(contem) %>% mean()
prop.cibeta130d <- cibeta130d %>% as_tibble() %>% mutate(contem = if_else(`2,5%` < 1.5 & `97,5%` > 1.5, 1,0)) %>% pull(contem) %>% mean()
prop.cibeta150d <- cibeta150d %>% as_tibble() %>% mutate(contem = if_else(`2,5%` < 1.5 & `97,5%` > 1.5, 1,0)) %>% pull(contem) %>% mean()
prop.cibeta1100d <- cibeta1100d %>% as_tibble() %>% mutate(contem = if_else(`2,5%` < 1.5 & `97,5%` > 1.5, 1,0)) %>% pull(contem) %>% mean()
```

\begin{table}
\centering
\resizebox{14.5cm}{!}{
\begin{tabular}{cccccc}
Parâmetros & Interv.(95\%) amostral & Prop. IC(95\%) lm() &  Prop. Test. Hipot.  & Tamanho amostral & Item \\
\hline
$\beta_0$ & [-2,46 ; 5,38] & 0,07 & 0,94 & 30 & d \\
$\beta_0$ & [-2,89 ; 4,06] & 0,12 & 0,92 & 50 & d \\
$\beta_0$ & [-2,54 ; 4,32] & 0,03 & 0,95 & 100 & d \\
$\beta_1$ & [1,45 ; 1,55] & 0,98 & 0,94 & 30 & d \\
$\beta_1$ & [1,46 ; 1,53] & 0,98 & 0,92 & 50 & d \\
$\beta_1$ & [1,47 ; 1,53] & 0,97 & 0,95 & 100 & d \\
\hline
\end{tabular}
}
\caption{Intervalos de 95\% dos quantis amostrais, proporções de IC's 95\% resultado da função lm() que contém o verdadeiro valor do parâmetro e proporção de testes de hipóteses que rejeitam $H_0$}
\end{table}

```{r echo=FALSE, results = "hide"}
# Realiza os Testes de Hipoteses CBeta = M
source('~/Downloads/Testes Cbeta.r')
C <- matrix(c(1, 0 ,0, 1), ncol = 2, nrow = 2)
M <- c(1, 1.5)
cbeta.testn30a <- list()
for (i in 1:100) {
  cbeta.testn30a[[i]] <- testeF.CBM(mnih30a[[i]], C, M)
}

cbeta.testn50a <- list()
for (i in 1:100) {
  cbeta.testn50a[[i]] <- testeF.CBM(mnih50a[[i]], C, M)
}

cbeta.testn100a <- list()
for (i in 1:100) {
  cbeta.testn100a[[i]] <- testeF.CBM(mnih100a[[i]], C, M)
}

cbeta.testn30b <- list()
for (i in 1:100) {
  cbeta.testn30b[[i]] <- testeF.CBM(mnih30b[[i]], C, M)
}

cbeta.testn50b <- list()
for (i in 1:100) {
  cbeta.testn50b[[i]] <- testeF.CBM(mnih50b[[i]], C, M)
}

cbeta.testn100b <- list()
for (i in 1:100) {
  cbeta.testn100b[[i]] <- testeF.CBM(mnih100b[[i]], C, M)
}

cbeta.testn30c <- list()
for (i in 1:100) {
  cbeta.testn30c[[i]] <- testeF.CBM(mnih30c[[i]], C, M)
}

cbeta.testn50c <- list()
for (i in 1:100) {
  cbeta.testn50c[[i]] <- testeF.CBM(mnih50c[[i]], C, M)
}

cbeta.testn100c <- list()
for (i in 1:100) {
  cbeta.testn100c[[i]] <- testeF.CBM(mnih100c[[i]], C, M)
}

cbeta.testn30d <- list()
for (i in 1:100) {
  cbeta.testn30d[[i]] <- testeF.CBM(mnih30d[[i]], C, M)
}

cbeta.testn50d <- list()
for (i in 1:100) {
  cbeta.testn50d[[i]] <- testeF.CBM(mnih50d[[i]], C, M)
}

cbeta.testn100d <- list()
for (i in 1:100) {
  cbeta.testn100d[[i]] <- testeF.CBM(mnih100d[[i]], C, M)
}
```

```{r echo=FALSE}
# Armazena os p-valores dos testes CBeta = M
pvaluen30a <- c()
for (i in 1:100) {
  pvaluen30a[i] <- cbeta.testn30a[[i]][1]
}

pvaluen50a <- c()
for (i in 1:100) {
  pvaluen50a[i] <- cbeta.testn50a[[i]][1]
}

pvaluen100a <- c()
for (i in 1:100) {
  pvaluen100a[i] <- cbeta.testn100a[[i]][1]
}

pvaluen30b <- c()
for (i in 1:100) {
  pvaluen30b[i] <- cbeta.testn30b[[i]][1]
}

pvaluen50b <- c()
for (i in 1:100) {
  pvaluen50b[i] <- cbeta.testn50b[[i]][1]
}

pvaluen100b <- c()
for (i in 1:100) {
  pvaluen100b[i] <- cbeta.testn100b[[i]][1]
}

pvaluen30c <- c()
for (i in 1:100) {
  pvaluen30c[i] <- cbeta.testn30c[[i]][1]
}

pvaluen50c <- c()
for (i in 1:100) {
  pvaluen50c[i] <- cbeta.testn50c[[i]][1]
}

pvaluen100c <- c()
for (i in 1:100) {
  pvaluen100c[i] <- cbeta.testn100c[[i]][1]
}

pvaluen30d <- c()
for (i in 1:100) {
  pvaluen30d[i] <- cbeta.testn30d[[i]][1]
}

pvaluen50d <- c()
for (i in 1:100) {
  pvaluen50d[i] <- cbeta.testn50d[[i]][1]
}

pvaluen100d <- c()
for (i in 1:100) {
  pvaluen100d[i] <- cbeta.testn100d[[i]][1]
}
```

```{r echo=FALSE}
## Calcula a proporção de p-valores que rejeitão H0 no teste CBeta = M intem a
prop.pvalue30a <- c()
prop.pvalue30a <- length(pvaluen30a[pvaluen30a < 0.05])/length(pvaluen30a)

prop.pvalue50a <- c()
prop.pvalue50a <- length(pvaluen50a[pvaluen50a < 0.05])/length(pvaluen50a)

prop.pvalue100a <- c()
prop.pvalue100a <- length(pvaluen100a[pvaluen100a < 0.05])/length(pvaluen100a)
```

```{r}
## Calcula a proporção de p-valores que rejeitão H0 no teste CBeta = M intem b
prop.pvalue30b <- c()
prop.pvalue30b <- length(pvaluen30b[pvaluen30b < 0.05])/length(pvaluen30b)

prop.pvalue50b <- c()
prop.pvalue50b <- length(pvaluen50b[pvaluen50b < 0.05])/length(pvaluen50b)

prop.pvalue100b <- c()
prop.pvalue100b <- length(pvaluen100b[pvaluen100b < 0.05])/length(pvaluen100b)
```

```{r}
## Calcula a proporção de p-valores que rejeitão H0 no teste CBeta = M intem c
prop.pvalue30c <- c()
prop.pvalue30c <- length(pvaluen30c[pvaluen30c < 0.05])/length(pvaluen30c)

prop.pvalue50c <- c()
prop.pvalue50c <- length(pvaluen50c[pvaluen50c < 0.05])/length(pvaluen50c)

prop.pvalue100c <- c()
prop.pvalue100c <- length(pvaluen100c[pvaluen100c < 0.05])/length(pvaluen100c)
```

```{r}
## Calcula a proporção de p-valores que rejeitão H0 no teste CBeta = M intem d
prop.pvalue30d <- c()
prop.pvalue30d <- length(pvaluen30d[pvaluen30d < 0.05])/length(pvaluen30d)

prop.pvalue50d <- c()
prop.pvalue50d <- length(pvaluen50d[pvaluen50d < 0.05])/length(pvaluen50d)

prop.pvalue100d <- c()
prop.pvalue100d <- length(pvaluen100d[pvaluen100d < 0.05])/length(pvaluen100d)


#Em um análise geral dos resultados podemos concluir que mesmo o modelo ajustado segundo as suposições de normalidade, independência e homocedásticidade não apresenta boas estimativas pontuais para $\beta_ \text{1}$, a violação da suposição de homocedásticidade garantiu boas estimativas, mas em contrapartida a variabilidade das mesmas mostrou-se muito grande tornando-a um investimento de alto risco, assim como a violação das suposições de normalidade e independência foram as que mais afetaram o ajuste do modelo.

# Referências

#Azevedo, C. L. N (2019). Notas de aula sobre Análise de regressão, http://www.ime.unicamp.br/~cnaber/Material_ME613_1S_2019.htm


```

Tendo em vista os resultados mostrados na Figura 4 observa-se assimetria nas distribuições das estimativas de ambos os parâmetros. Contudo há uma concentração das estimativas em torno dos verdadeiros valores dos parâmetros. Permanece presente a semelhante maior variabilidade das estimativas do $\beta_ \text{0}$, também observada nos intervalos de frequências de 95\% presentes na coluna \textit{Interv.(95\%) amostral} da Tabela 4. Como no item anterior os IC's gerados pela função lm() foram insatifatórios para o parâmetro $\beta_ \text{0}$, nota-se pela coluna \textit{Prop. IC(95\%) lm()}, adicionado dos dados da coluna \textit{Prop. Test. Hipot.} em que a grande maioria dos testes de hipótese $C \beta = M$ julgaram contra a hipótese nula. 



