---
title: 'Questão 8'
output:
  pdf_document:
    fig_crop: no
fontsize: 10pt
sansfont: Times
documentclass: article
geometry: 
 - a4paper
 - textwidth=18cm
 - textheight=21cm
header-includes:
  - \usepackage[utf8]{inputenc}
  - \usepackage[brazil, english, portuguese]{babel}
  - \usepackage[utf8]{inputenc}
  - \usepackage[T1]{fontenc}
  - \usepackage[fixlanguage]{babelbib}
  - \usepackage{times}

  - \usepackage{graphicx}
  - \usepackage{wrapfig}
  - \usepackage{pdfpages}
  
  - \usepackage{amsfonts}
  - \usepackage{amssymb}
  - \usepackage{amsmath}
  
  - \usepackage{fancyhdr}
  - \usepackage{subcaption}
  - \usepackage{booktabs}
  - \usepackage{caption}
  - \usepackage{float}
---

```{r setup, include=FALSE}
knitr::opts_chunk$set(
  echo = FALSE, 
  message = FALSE,
  warning = FALSE,
  tidy.opts = list(width.cutoff = 60),
  tidy = TRUE,
  digits=3
  )
options(
  OutDec = ",", 
  knitr.table.format = "latex", 
  xtable.comment = FALSE
  )
ggplot2::theme_set(ggplot2::theme_bw())
```

```{r, include=FALSE}
options(tinytex.verbose = TRUE)
```
\section{Questão 8}

$$Y_i = \beta _0 + \beta _1 (x_i - \overline{x}) + \xi _i $$
\subsection{Item (a)}
$$\xi_i \overset{\small{iid}}{\sim} \cal{N} (0, 4)$$
```{r}
x30 <- runif(30, 5, 20) # Gera os valores de X para uma amostra de tamanho 30
x30.mean <- mean(x30) # Calcula a média de X para uma amostra de tamanho 30
dif.x30.x30mean <- x30 - x30.mean # Calcula os desvios dos xi's em relação a média. 

x50 <- runif(50, 5, 20) # Gera os valores de X para uma amostra de tamanho 50
x50.mean <- mean(x50) # Calcula a média de X para uma amostra de tamanho 30
dif.x50.x50mean <- x50 - x50.mean # Calcula os desvios dos xi's em relação a média.

x100 <- runif(100, 5, 20) # Gera os valores de X para uma amostra de tamanho 100
x100.mean <- mean(x100) # Calcula a média de X para uma amostra de tamanho 100
dif.x100.x100mean <- x100 - x100.mean # Calcula os desvios dos xi's em relação a média.
```

```{r}
# Gera os valores de Y para uma amostra de tamanho 30
y30a <- matrix(nrow = 30, ncol = 100)
for (i in 1:100) {
    y30a[,i] <- 1 + 1.5*dif.x30.x30mean + rnorm(30, 0, 4)
}

# Gera os valores de Y para uma amostra de tamanho 50
y50a <- matrix(nrow = 50, ncol = 100)
for (i in 1:100) {
    y50a[,i] <- 1 + 1.5*dif.x50.x50mean + rnorm(50, 0, 4)
}

# Gera os valores de Y para uma amostra de tamanho 100
y100a <- matrix(nrow = 100, ncol = 100)
for (i in 1:100) {
    y100a[,i] <- 1 + 1.5*dif.x100.x100mean + rnorm(100, 0, 4)
}
```

```{r}
# Nomea as colunas dos Y's
colnames(y30a) <- paste("y30a", 1:100, sep = "")
colnames(y50a) <- paste("y50a", 1:100, sep = "")
colnames(y100a) <- paste("y100a", 1:100, sep = "")
```

```{r}
# Ajusta todos os modelos da simulação para as amostras de tamanho 30
mnih30a <- list()
for (i in 1:100) {
 mnih30a[[i]] <- lm(y30a[,i] ~ dif.x30.x30mean) 
}

# Ajusta todos os modelos da simulação para as amostras de tamanho 50
mnih50a <- list()
for (i in 1:100) {
 mnih50a[[i]] <- lm(y50a[,i] ~ dif.x50.x50mean) 
}

# Ajusta todos os modelos da simulação para as amostras de tamanho 100
mnih100a <- list()
for (i in 1:100) {
 mnih100a[[i]] <- lm(y100a[,i] ~ dif.x100.x100mean) 
}
```

```{r}
# Armazena as estimativas dos parâmetros para as amostras de tamanho 30
beta030a <- c()
beta130a <- c()
for (i in 1:100) {
  beta030a[i] <- mnih30a[[i]][[1]][[1]]
  beta130a[i] <- mnih30a[[i]][[1]][[2]]
}

# Armazena as estimativas dos parâmetros para as amostras de tamanho 50
beta050a <- c()
beta150a <- c()
for (i in 1:100) {
  beta050a[i] <- mnih50a[[i]][[1]][[1]]
  beta150a[i] <- mnih50a[[i]][[1]][[2]]
}

# Armazena as estimativas dos parâmetros para as amostras de tamanho 100
beta0100a <- c()
beta1100a <- c()
for (i in 1:100) {
  beta0100a[i] <- mnih100a[[i]][[1]][[1]]
  beta1100a[i] <- mnih100a[[i]][[1]][[2]]
}
```

```{r}
# Gera os histogramas das estimativas dos parâmetros
par(mfrow = c(2,3))
hist(beta030a, main = "Estimativas do Beta0 (n=30)", xlab = "Estimativas do Beta0", ylab = "Frequência")
hist(beta050a, main = "Estimativas do Beta0 (n=50)", xlab = "Estimativas do Beta0", ylab = "Frequência")
hist(beta0100a, main = "Estimativas do Beta0 (n=100)", xlab = "Estimativas do Beta0", ylab = "Frequência")
hist(beta130a, main = "Estimativas do Beta0 (n=30)", xlab = "Estimativas do Beta1", ylab = "Frequência")
hist(beta150a, main = "Estimativas do Beta0 (n=50)", xlab = "Estimativas do Beta1", ylab = "Frequência")
hist(beta1100a, main = "Estimativas do Beta0 (n=100)", xlab = "Estimativas do Beta1", ylab = "Frequência")
```


```{r}
# Armazena os intervalos de confiança de 95% para as estimativas do beta0 e beta1 para as amostras de tamanho 30
cibeta030a <- matrix(nrow = 100, ncol = 2)
cibeta130a <- matrix(nrow = 100, ncol = 2)
colnames(cibeta030a) <- c("2,5%", "97,5%")
colnames(cibeta130a) <- c("2,5%", "97,5%")
rownames(cibeta030a) <- paste("y30a", 1:100, sep = "")
rownames(cibeta130a) <- paste("y30a", 1:100, sep = "")
for (i in 1:100) {
  aux <- confint(mnih30a[[i]])
  cibeta030a[i,1] <- aux[1,1]
  cibeta030a[i,2] <- aux[1,2]
  cibeta130a[i,1] <- aux[2,1]
  cibeta130a[i,2] <- aux[2,2]
}

# Armazena os intervalos de confiança de 95% para as estimativas do beta0 e beta1 para as amostras de tamanho 50
cibeta050a <- matrix(nrow = 100, ncol = 2)
cibeta150a <- matrix(nrow = 100, ncol = 2)
colnames(cibeta050a) <- c("2,5%", "97,5%")
colnames(cibeta150a) <- c("2,5%", "97,5%")
rownames(cibeta050a) <- paste("y50a", 1:100, sep = "")
rownames(cibeta150a) <- paste("y50a", 1:100, sep = "")
for (i in 1:100) {
  aux <- confint(mnih50a[[i]])
  cibeta050a[i,1] <- aux[1,1]
  cibeta050a[i,2] <- aux[1,2]
  cibeta150a[i,1] <- aux[2,1]
  cibeta150a[i,2] <- aux[2,2]
}

# Armazena os intervalos de confiança de 95% para as estimativas do beta0 e beta1 para as amostras de tamanho 100
cibeta0100a <- matrix(nrow = 100, ncol = 2)
cibeta1100a <- matrix(nrow = 100, ncol = 2)
colnames(cibeta0100a) <- c("2,5%", "97,5%")
colnames(cibeta1100a) <- c("2,5%", "97,5%")
rownames(cibeta0100a) <- paste("y100a", 1:100, sep = "")
rownames(cibeta1100a) <- paste("y100a", 1:100, sep = "")
for (i in 1:100) {
  aux <- confint(mnih100a[[i]])
  cibeta0100a[i,1] <- aux[1,1]
  cibeta0100a[i,2] <- aux[1,2]
  cibeta1100a[i,1] <- aux[2,1]
  cibeta1100a[i,2] <- aux[2,2]
}
```

```{r}
# Calcula os quantis amostrais de 2,5% e 97,5%
icbeta0.n30a <- quantile(beta030a, probs = c(0.025, 0.975))
icbeta0.n50a <- quantile(beta050a, probs = c(0.025, 0.975))
icbeta0.n100a <- quantile(beta0100a, probs = c(0.025, 0.975))
icbeta1.n30a <- quantile(beta130a, probs = c(0.025, 0.975))
icbeta1.n50a <- quantile(beta150a, probs = c(0.025, 0.975))
icbeta1.n100a <- quantile(beta1100a, probs = c(0.025, 0.975))
```

```{r}
# Calcula a proporção de IC's que contém o verdadeiro valor do parâmetro
prop.cibeta030a <- cibeta030a %>% as_tibble() %>% mutate(contem = if_else(`2,5%` < 1 & `97,5%` > 1, 1,0)) %>% pull(contem) %>% mean()
prop.cibeta050a <- cibeta050a %>% as_tibble() %>% mutate(contem = if_else(`2,5%` < 1 & `97,5%` > 1, 1,0)) %>% pull(contem) %>% mean()
prop.cibeta0100a <- cibeta0100a %>% as_tibble() %>% mutate(contem = if_else(`2,5%` < 1 & `97,5%` > 1, 1,0)) %>% pull(contem) %>% mean()
prop.cibeta130a <- cibeta130a %>% as_tibble() %>% mutate(contem = if_else(`2,5%` < 1 & `97,5%` > 1, 1,0)) %>% pull(contem) %>% mean()
prop.cibeta150a <- cibeta150a %>% as_tibble() %>% mutate(contem = if_else(`2,5%` < 1 & `97,5%` > 1, 1,0)) %>% pull(contem) %>% mean()
prop.cibeta1100a <- cibeta1100a %>% as_tibble() %>% mutate(contem = if_else(`2,5%` < 1 & `97,5%` > 1, 1,0)) %>% pull(contem) %>% mean()
```

\begin{table}
\centering
\begin{tabular}{ccc}
Parâmetros & IC(95\%) & Tamanho amostral \\
\hline
$\beta_0$ & [-0,49 ; 2,54] & 30 \\
$\beta_0$ & [0,04 ; 2,08] & 50 \\
$\beta_0$ & [0,26 ; 1,63] & 100 \\
$\beta_1$ & [1,24 ; 1,79] & 30 \\
$\beta_1$ & [1,27 ; 1,76] & 50 \\
$\beta_1$ & [1,30 ; 1,70] & 100 \\
\hline
\end{tabular}
\end{table}

\subsection{Item b}
$$\cal{V}(\xi_i) = \sigma^2x_i$$

```{r}
# Gera os valores de Y para uma amostra de tamanho 30
y30b <- matrix(nrow = 30, ncol = 100)
for (i in 1:100) {
    y30b[,i] <- 1 + 1.5*dif.x30.x30mean + rnorm(30, 0, 4*x30)
}

# Gera os valores de Y para uma amostra de tamanho 50
y50b <- matrix(nrow = 50, ncol = 100)
for (i in 1:100) {
    y50b[,i] <- 1 + 1.5*dif.x50.x50mean + rnorm(50, 0, 4*x50)
}

# Gera os valores de Y para uma amostra de tamanho 100
y100b <- matrix(nrow = 100, ncol = 100)
for (i in 1:100) {
    y100b[,i] <- 1 + 1.5*dif.x100.x100mean + rnorm(100, 0, 4*x100)
}
```

```{r}
# Nomea as colunas dos Y's
colnames(y30b) <- paste("y30b", 1:100, sep = "")
colnames(y50b) <- paste("y50b", 1:100, sep = "")
colnames(y100b) <- paste("y100b", 1:100, sep = "")
```

```{r}
# Ajusta todos os modelos da simulação para as amostras de tamanho 30
mnih30b <- list()
for (i in 1:100) {
 mnih30b[[i]] <- lm(y30b[,i] ~ dif.x30.x30mean) 
}

# Ajusta todos os modelos da simulação para as amostras de tamanho 50
mnih50b <- list()
for (i in 1:100) {
 mnih50b[[i]] <- lm(y50b[,i] ~ dif.x50.x50mean) 
}

# Ajusta todos os modelos da simulação para as amostras de tamanho 100
mnih100b <- list()
for (i in 1:100) {
 mnih100b[[i]] <- lm(y100b[,i] ~ dif.x100.x100mean) 
}
```

```{r}
# Armazena as estimativas dos parâmetros para as amostras de tamanho 30
beta030b <- c()
beta130b <- c()
for (i in 1:100) {
  beta030b[i] <- mnih30b[[i]][[1]][[1]]
  beta130b[i] <- mnih30b[[i]][[1]][[2]]
}

# Armazena as estimativas dos parâmetros para as amostras de tamanho 50
beta050b <- c()
beta150b <- c()
for (i in 1:100) {
  beta050b[i] <- mnih50b[[i]][[1]][[1]]
  beta150b[i] <- mnih50b[[i]][[1]][[2]]
}

# Armazena as estimativas dos parâmetros para as amostras de tamanho 100
beta0100b <- c()
beta1100b <- c()
for (i in 1:100) {
  beta0100b[i] <- mnih100b[[i]][[1]][[1]]
  beta1100b[i] <- mnih100b[[i]][[1]][[2]]
}
```

```{r}
# Gera os histogramas das estimativas dos parâmetros
par(mfrow = c(2,3))
hist(beta030b, main = "Estimativas do Beta0 (n=30)", xlab = "Estimativas do Beta0", ylab = "Frequência")
hist(beta050b, main = "Estimativas do Beta0 (n=50)", xlab = "Estimativas do Beta0", ylab = "Frequência")
hist(beta0100b, main = "Estimativas do Beta0 (n=100)", xlab = "Estimativas do Beta0", ylab = "Frequência")
hist(beta130b, main = "Estimativas do Beta0 (n=30)", xlab = "Estimativas do Beta1", ylab = "Frequência")
hist(beta150b, main = "Estimativas do Beta0 (n=50)", xlab = "Estimativas do Beta1", ylab = "Frequência")
hist(beta1100b, main = "Estimativas do Beta0 (n=100)", xlab = "Estimativas do Beta1", ylab = "Frequência")
```

```{r}
# Armazena os intervalos de confiança de 95% para as estimativas do beta0 e beta1 para as amostras de tamanho 30
cibeta030b <- matrix(nrow = 100, ncol = 2)
cibeta130b <- matrix(nrow = 100, ncol = 2)
colnames(cibeta030b) <- c("2,5%", "97,5%")
colnames(cibeta130b) <- c("2,5%", "97,5%")
rownames(cibeta030b) <- paste("y30b", 1:100, sep = "")
rownames(cibeta130b) <- paste("y30b", 1:100, sep = "")
for (i in 1:100) {
  aux <- confint(mnih30b[[i]])
  cibeta030b[i,1] <- aux[1,1]
  cibeta030b[i,2] <- aux[1,2]
  cibeta130b[i,1] <- aux[2,1]
  cibeta130b[i,2] <- aux[2,2]
}

# Armazena os intervalos de confiança de 95% para as estimativas do beta0 e beta1 para as amostras de tamanho 50
cibeta050b <- matrix(nrow = 100, ncol = 2)
cibeta150b <- matrix(nrow = 100, ncol = 2)
colnames(cibeta050b) <- c("2,5%", "97,5%")
colnames(cibeta150b) <- c("2,5%", "97,5%")
rownames(cibeta050b) <- paste("y50b", 1:100, sep = "")
rownames(cibeta150b) <- paste("y50b", 1:100, sep = "")
for (i in 1:100) {
  aux <- confint(mnih50b[[i]])
  cibeta050b[i,1] <- aux[1,1]
  cibeta050b[i,2] <- aux[1,2]
  cibeta150b[i,1] <- aux[2,1]
  cibeta150b[i,2] <- aux[2,2]
}

# Armazena os intervalos de confiança de 95% para as estimativas do beta0 e beta1 para as amostras de tamanho 100
cibeta0100b <- matrix(nrow = 100, ncol = 2)
cibeta1100b <- matrix(nrow = 100, ncol = 2)
colnames(cibeta0100b) <- c("2,5%", "97,5%")
colnames(cibeta1100b) <- c("2,5%", "97,5%")
rownames(cibeta0100b) <- paste("y100b", 1:100, sep = "")
rownames(cibeta1100b) <- paste("y100b", 1:100, sep = "")
for (i in 1:100) {
  aux <- confint(mnih100b[[i]])
  cibeta0100b[i,1] <- aux[1,1]
  cibeta0100b[i,2] <- aux[1,2]
  cibeta1100b[i,1] <- aux[2,1]
  cibeta1100b[i,2] <- aux[2,2]
}
```

```{r}
#Calcula os quantis amostrais de 2,5% e 97,5%
icbeta0.n30b <- quantile(beta030b, probs = c(0.025, 0.975))
icbeta0.n50b <- quantile(beta050b, probs = c(0.025, 0.975))
icbeta0.n100b <- quantile(beta0100b, probs = c(0.025, 0.975))
icbeta1.n30b <- quantile(beta130b, probs = c(0.025, 0.975))
icbeta1.n50b <- quantile(beta150b, probs = c(0.025, 0.975))
icbeta1.n100b <- quantile(beta1100b, probs = c(0.025, 0.975))
```

```{r}
# Calcula a proporção de IC's que contém o verdadeiro valor do parâmetro
prop.cibeta030b <- cibeta030b %>% as_tibble() %>% mutate(contem = if_else(`2,5%` < 1 & `97,5%` > 1, 1,0)) %>% pull(contem) %>% mean()
prop.cibeta050b <- cibeta050b %>% as_tibble() %>% mutate(contem = if_else(`2,5%` < 1 & `97,5%` > 1, 1,0)) %>% pull(contem) %>% mean()
prop.cibeta0100b <- cibeta0100b %>% as_tibble() %>% mutate(contem = if_else(`2,5%` < 1 & `97,5%` > 1, 1,0)) %>% pull(contem) %>% mean()
prop.cibeta130b <- cibeta130b %>% as_tibble() %>% mutate(contem = if_else(`2,5%` < 1 & `97,5%` > 1, 1,0)) %>% pull(contem) %>% mean()
prop.cibeta150b <- cibeta150b %>% as_tibble() %>% mutate(contem = if_else(`2,5%` < 1 & `97,5%` > 1, 1,0)) %>% pull(contem) %>% mean()
prop.cibeta1100b <- cibeta1100b %>% as_tibble() %>% mutate(contem = if_else(`2,5%` < 1 & `97,5%` > 1, 1,0)) %>% pull(contem) %>% mean()
```

\begin{table}
\centering
\begin{tabular}{ccc}
Parâmetros & IC(95\%) & Tamanho amostral \\
\hline
$\beta_0$ & [-14,43 ; 25,21] & 30 \\
$\beta_0$ & [-14,21 ; 14,56] & 50 \\
$\beta_0$ & [-8,57 ; 11,23] & 100 \\
$\beta_1$ & [-2,59 ; 5,91] & 30 \\
$\beta_1$ & [-2,98 ; 5,18] & 50 \\
$\beta_1$ & [-1,45 ; 3,97] & 100 \\
\hline
\end{tabular}
\end{table}

\subsection{Item c}
$$\xi_i \overset{\small{iid}}{\sim} t_{(6)}$$

```{r}
# Gera os valores de Y para uma amostra de tamanho 30
y30c <- matrix(nrow = 30, ncol = 100)
for (i in 1:100) {
    y30c[,i] <- 1 + 1.5*dif.x30.x30mean + rt(30, 6, 6/4)
}

# Gera os valores de Y para uma amostra de tamanho 50
y50c <- matrix(nrow = 50, ncol = 100)
for (i in 1:100) {
    y50c[,i] <- 1 + 1.5*dif.x50.x50mean + rt(50, 6, 6/4)
}

# Gera os valores de Y para uma amostra de tamanho 100
y100c <- matrix(nrow = 100, ncol = 100)
for (i in 1:100) {
    y100c[,i] <- 1 + 1.5*dif.x100.x100mean + rt(100, 6, 6/4)
}
```

```{r}
# Nomea as colunas dos Y's
colnames(y30c) <- paste("y30c", 1:100, sep = "")
colnames(y50c) <- paste("y50c", 1:100, sep = "")
colnames(y100c) <- paste("y100c", 1:100, sep = "")
```

```{r}
# Ajusta todos os modelos da simulação para as amostras de tamanho 30
mnih30c <- list()
for (i in 1:100) {
 mnih30c[[i]] <- lm(y30c[,i] ~ dif.x30.x30mean) 
}

# Ajusta todos os modelos da simulação para as amostras de tamanho 50
mnih50c <- list()
for (i in 1:100) {
 mnih50c[[i]] <- lm(y50c[,i] ~ dif.x50.x50mean) 
}

# Ajusta todos os modelos da simulação para as amostras de tamanho 100
mnih100c <- list()
for (i in 1:100) {
 mnih100c[[i]] <- lm(y100c[,i] ~ dif.x100.x100mean) 
}
```

```{r}
# Armazena as estimativas dos parâmetros para as amostras de tamanho 30
beta030c <- c()
beta130c <- c()
for (i in 1:100) {
  beta030c[i] <- mnih30c[[i]][[1]][[1]]
  beta130c[i] <- mnih30c[[i]][[1]][[2]]
}

# Armazena as estimativas dos parâmetros para as amostras de tamanho 50
beta050c <- c()
beta150c <- c()
for (i in 1:100) {
  beta050c[i] <- mnih50c[[i]][[1]][[1]]
  beta150c[i] <- mnih50c[[i]][[1]][[2]]
}

# Armazena as estimativas dos parâmetros para as amostras de tamanho 100
beta0100c <- c()
beta1100c <- c()
for (i in 1:100) {
  beta0100c[i] <- mnih100c[[i]][[1]][[1]]
  beta1100c[i] <- mnih100c[[i]][[1]][[2]]
}
```

```{r}
# Gera os histogramas das estimativas dos parâmetros
par(mfrow = c(2,3))
hist(beta030c, main = "Estimativas do Beta0 (n=30)", xlab = "Estimativas do Beta0", ylab = "Frequência")
hist(beta050c, main = "Estimativas do Beta0 (n=50)", xlab = "Estimativas do Beta0", ylab = "Frequência")
hist(beta0100c, main = "Estimativas do Beta0 (n=100)", xlab = "Estimativas do Beta0", ylab = "Frequência")
hist(beta130c, main = "Estimativas do Beta0 (n=30)", xlab = "Estimativas do Beta1", ylab = "Frequência")
hist(beta150c, main = "Estimativas do Beta0 (n=50)", xlab = "Estimativas do Beta1", ylab = "Frequência")
hist(beta1100c, main = "Estimativas do Beta0 (n=100)", xlab = "Estimativas do Beta1", ylab = "Frequência")
```

```{r}
# Armazena os intervalos de confiança de 95% para as estimativas do beta0 e beta1 para as amostras de tamanho 30
cibeta030c <- matrix(nrow = 100, ncol = 2)
cibeta130c <- matrix(nrow = 100, ncol = 2)
colnames(cibeta030c) <- c("2,5%", "97,5%")
colnames(cibeta130c) <- c("2,5%", "97,5%")
rownames(cibeta030c) <- paste("y30c", 1:100, sep = "")
rownames(cibeta130c) <- paste("y30c", 1:100, sep = "")
for (i in 1:100) {
  aux <- confint(mnih30c[[i]])
  cibeta030c[i,1] <- aux[1,1]
  cibeta030c[i,2] <- aux[1,2]
  cibeta130c[i,1] <- aux[2,1]
  cibeta130c[i,2] <- aux[2,2]
}

# Armazena os intervalos de confiança de 95% para as estimativas do beta0 e beta1 para as amostras de tamanho 50
cibeta050c <- matrix(nrow = 100, ncol = 2)
cibeta150c <- matrix(nrow = 100, ncol = 2)
colnames(cibeta050c) <- c("2,5%", "97,5%")
colnames(cibeta150c) <- c("2,5%", "97,5%")
rownames(cibeta050c) <- paste("y50c", 1:100, sep = "")
rownames(cibeta150c) <- paste("y50c", 1:100, sep = "")
for (i in 1:100) {
  aux <- confint(mnih50c[[i]])
  cibeta050c[i,1] <- aux[1,1]
  cibeta050c[i,2] <- aux[1,2]
  cibeta150c[i,1] <- aux[2,1]
  cibeta150c[i,2] <- aux[2,2]
}

# Armazena os intervalos de confiança de 95% para as estimativas do beta0 e beta1 para as amostras de tamanho 100
cibeta0100c <- matrix(nrow = 100, ncol = 2)
cibeta1100c <- matrix(nrow = 100, ncol = 2)
colnames(cibeta0100c) <- c("2,5%", "97,5%")
colnames(cibeta1100c) <- c("2,5%", "97,5%")
rownames(cibeta0100c) <- paste("y100c", 1:100, sep = "")
rownames(cibeta1100c) <- paste("y100c", 1:100, sep = "")
for (i in 1:100) {
  aux <- confint(mnih100c[[i]])
  cibeta0100c[i,1] <- aux[1,1]
  cibeta0100c[i,2] <- aux[1,2]
  cibeta1100c[i,1] <- aux[2,1]
  cibeta1100c[i,2] <- aux[2,2]
}
```

```{r}
# Calcula os quantis amostrais de 2,5% e 97,5%
icbeta0.n30c <- quantile(beta030c, probs = c(0.025, 0.975))
icbeta0.n50c <- quantile(beta050c, probs = c(0.025, 0.975))
icbeta0.n100c <- quantile(beta0100c, probs = c(0.025, 0.975))
icbeta1.n30c <- quantile(beta130c, probs = c(0.025, 0.975))
icbeta1.n50c <- quantile(beta150c, probs = c(0.025, 0.975))
icbeta1.n100c <- quantile(beta1100c, probs = c(0.025, 0.975))
```

```{r}
# Calcula a proporção de IC's que contém o verdadeiro valor do parâmetro
prop.cibeta030c <- cibeta030c %>% as_tibble() %>% mutate(contem = if_else(`2,5%` < 1 & `97,5%` > 1, 1,0)) %>% pull(contem) %>% mean()
prop.cibeta050c <- cibeta050c %>% as_tibble() %>% mutate(contem = if_else(`2,5%` < 1 & `97,5%` > 1, 1,0)) %>% pull(contem) %>% mean()
prop.cibeta0100c <- cibeta0100c %>% as_tibble() %>% mutate(contem = if_else(`2,5%` < 1 & `97,5%` > 1, 1,0)) %>% pull(contem) %>% mean()
prop.cibeta130c <- cibeta130c %>% as_tibble() %>% mutate(contem = if_else(`2,5%` < 1 & `97,5%` > 1, 1,0)) %>% pull(contem) %>% mean()
prop.cibeta150c <- cibeta150c %>% as_tibble() %>% mutate(contem = if_else(`2,5%` < 1 & `97,5%` > 1, 1,0)) %>% pull(contem) %>% mean()
prop.cibeta1100c <- cibeta1100c %>% as_tibble() %>% mutate(contem = if_else(`2,5%` < 1 & `97,5%` > 1, 1,0)) %>% pull(contem) %>% mean()
```

\begin{table}
\centering
\begin{tabular}{ccc}
Parâmetros & IC(95\%) & Tamanho amostral \\
\hline
$\beta_0$ & [2,35 ; 3,28] & 30 \\
$\beta_0$ & [2,38 ; 3,13] & 50 \\
$\beta_0$ & [2,47 ; 2,96] & 100 \\
$\beta_1$ & [1,35 ; 1,61] & 30 \\
$\beta_1$ & [1,42 ; 1,57] & 50 \\
$\beta_1$ & [1,44 ; 1,57] & 100 \\
\hline
\end{tabular}
\end{table}

\subsection{Item d}
$$\cal{V}(\xi_\text{i}) = \text{4} \quad \text{e} \quad \text{Corre}(\xi_\text{i}, \ \xi_\text{j}) = \text{0,90} \quad \text{para} \quad \text{i}  \neq \text{j} $$
```{r}
# Gera os vetores de médias
mu.30 <- rep(0, times=30)
mu.50 <- rep(0, times=50)
mu.100 <- rep(0, times=100)

# Gera as matrizes de variâncias e covariâncias
var.cov.matrix.n30 <- matrix(3.6, nrow = 30, ncol = 30)
diag(var.cov.matrix.n30) <- 4
var.cov.matrix.n50 <- matrix(3.6, nrow = 50, ncol = 50)
diag(var.cov.matrix.n50) <- 4
var.cov.matrix.n100 <- matrix(3.6, nrow = 100, ncol = 100)
diag(var.cov.matrix.n100) <- 4

# Gera os 100 valores de Y para uma normal multivariada com vetor de médias e matriz de covariâncias dadas acima
library(MASS)
y30d <- mvrnorm(100, mu.30, var.cov.matrix.n30)
y30d <- t(y30d)
y50d <- mvrnorm(100, mu.50, var.cov.matrix.n50)
y50d <- t(y50d)
y100d <- mvrnorm(100, mu.100, var.cov.matrix.n100)
y100d <- t(y100d)
```

```{r}
# Nomea as colunas de Y
colnames(y30d) <- paste("y30d", 1:100, sep = "")
colnames(y50d) <- paste("y50d", 1:100, sep = "")
colnames(y100d) <- paste("y100d", 1:100, sep = "")
```

```{r}
# Ajusta todos os modelos da simulação para as amostras de tamanho 30
mnih30d <- list()
for (i in 1:100) {
 mnih30d[[i]] <- lm(y30d[,i] ~ dif.x30.x30mean) 
}

# Ajusta todos os modelos da simulação para as amostras de tamanho 50
mnih50d <- list()
for (i in 1:100) {
 mnih50d[[i]] <- lm(y50d[,i] ~ dif.x50.x50mean) 
}

# Ajusta todos os modelos da simulação para as amostras de tamanho 100
mnih100d <- list()
for (i in 1:100) {
 mnih100d[[i]] <- lm(y100d[,i] ~ dif.x100.x100mean) 
}
```

```{r}
# Armazena as estimativas dos parâmetros para as amostras de tamanho 30
beta030d <- c()
beta130d <- c()
for (i in 1:100) {
  beta030d[i] <- mnih30d[[i]][[1]][[1]]
  beta130d[i] <- mnih30d[[i]][[1]][[2]]
}

# Armazena as estimativas dos parâmetros para as amostras de tamanho 50
beta050d <- c()
beta150d <- c()
for (i in 1:100) {
  beta050d[i] <- mnih50d[[i]][[1]][[1]]
  beta150d[i] <- mnih50d[[i]][[1]][[2]]
}

# Armazena as estimativas dos parâmetros para as amostras de tamanho 100
beta0100d <- c()
beta1100d <- c()
for (i in 1:100) {
  beta0100d[i] <- mnih100d[[i]][[1]][[1]]
  beta1100d[i] <- mnih100d[[i]][[1]][[2]]
}
```

```{r}
# Gera os histogramas das estimativas dos parâmetros
par(mfrow = c(2,3))
hist(beta030d, main = "Estimativas do Beta0 (n=30)", xlab = "Estimativas do Beta0", ylab = "Frequência")
hist(beta050d, main = "Estimativas do Beta0 (n=50)", xlab = "Estimativas do Beta0", ylab = "Frequência")
hist(beta0100d, main = "Estimativas do Beta0 (n=100)", xlab = "Estimativas do Beta0", ylab = "Frequência")
hist(beta130d, main = "Estimativas do Beta0 (n=30)", xlab = "Estimativas do Beta1", ylab = "Frequência")
hist(beta150d, main = "Estimativas do Beta0 (n=50)", xlab = "Estimativas do Beta1", ylab = "Frequência")
hist(beta1100d, main = "Estimativas do Beta0 (n=100)", xlab = "Estimativas do Beta1", ylab = "Frequência")
```

```{r}
# Armazena os intervalos de confiança de 95% para as estimativas do beta0 e beta1 para as amostras de tamanho 30
cibeta030d <- matrix(nrow = 100, ncol = 2)
cibeta130d <- matrix(nrow = 100, ncol = 2)
colnames(cibeta030d) <- c("2,5%", "97,5%")
colnames(cibeta130d) <- c("2,5%", "97,5%")
rownames(cibeta030d) <- paste("y30d", 1:100, sep = "")
rownames(cibeta130d) <- paste("y30d", 1:100, sep = "")
for (i in 1:100) {
  aux <- confint(mnih30d[[i]])
  cibeta030d[i,1] <- aux[1,1]
  cibeta030d[i,2] <- aux[1,2]
  cibeta130d[i,1] <- aux[2,1]
  cibeta130d[i,2] <- aux[2,2]
}

# Armazena os intervalos de confiança de 95% para as estimativas do beta0 e beta1 para as amostras de tamanho 50
cibeta050d <- matrix(nrow = 100, ncol = 2)
cibeta150d <- matrix(nrow = 100, ncol = 2)
colnames(cibeta050d) <- c("2,5%", "97,5%")
colnames(cibeta150d) <- c("2,5%", "97,5%")
rownames(cibeta050d) <- paste("y50d", 1:100, sep = "")
rownames(cibeta150d) <- paste("y50d", 1:100, sep = "")
for (i in 1:100) {
  aux <- confint(mnih50d[[i]])
  cibeta050d[i,1] <- aux[1,1]
  cibeta050d[i,2] <- aux[1,2]
  cibeta150d[i,1] <- aux[2,1]
  cibeta150d[i,2] <- aux[2,2]
}

# Armazena os intervalos de confiança de 95% para as estimativas do beta0 e beta1 para as amostras de tamanho 100
cibeta0100d <- matrix(nrow = 100, ncol = 2)
cibeta1100d <- matrix(nrow = 100, ncol = 2)
colnames(cibeta0100d) <- c("2,5%", "97,5%")
colnames(cibeta1100d) <- c("2,5%", "97,5%")
rownames(cibeta0100d) <- paste("y100d", 1:100, sep = "")
rownames(cibeta1100d) <- paste("y100d", 1:100, sep = "")
for (i in 1:100) {
  aux <- confint(mnih100d[[i]])
  cibeta0100d[i,1] <- aux[1,1]
  cibeta0100d[i,2] <- aux[1,2]
  cibeta1100d[i,1] <- aux[2,1]
  cibeta1100d[i,2] <- aux[2,2]
}
```

```{r}
# Calcula os quantis amostrais de 2,5% e 97,5%
icbeta0.n30d <- quantile(beta030d, probs = c(0.025, 0.975))
icbeta0.n50d <- quantile(beta050d, probs = c(0.025, 0.975))
icbeta0.n100d <- quantile(beta0100d, probs = c(0.025, 0.975))
icbeta1.n30d <- quantile(beta130d, probs = c(0.025, 0.975))
icbeta1.n50d <- quantile(beta150d, probs = c(0.025, 0.975))
icbeta1.n100d <- quantile(beta1100d, probs = c(0.025, 0.975))
```

```{r}
# Calcula a proporção de IC's que contém o verdadeiro valor do parâmetro
prop.cibeta030d <- cibeta030d %>% as_tibble() %>% mutate(contem = if_else(`2,5%` < 1 & `97,5%` > 1, 1,0)) %>% pull(contem) %>% mean()
prop.cibeta050d <- cibeta050d %>% as_tibble() %>% mutate(contem = if_else(`2,5%` < 1 & `97,5%` > 1, 1,0)) %>% pull(contem) %>% mean()
prop.cibeta0100d <- cibeta0100d %>% as_tibble() %>% mutate(contem = if_else(`2,5%` < 1 & `97,5%` > 1, 1,0)) %>% pull(contem) %>% mean()
prop.cibeta130d <- cibeta130d %>% as_tibble() %>% mutate(contem = if_else(`2,5%` < 1 & `97,5%` > 1, 1,0)) %>% pull(contem) %>% mean()
prop.cibeta150d <- cibeta150d %>% as_tibble() %>% mutate(contem = if_else(`2,5%` < 1 & `97,5%` > 1, 1,0)) %>% pull(contem) %>% mean()
prop.cibeta1100d <- cibeta1100d %>% as_tibble() %>% mutate(contem = if_else(`2,5%` < 1 & `97,5%` > 1, 1,0)) %>% pull(contem) %>% mean()
```

\begin{table}
\centering
\begin{tabular}{ccc}
Parâmetros & IC(95\%) & Tamanho amostral \\
\hline
$\beta_0$ & [-3,93 ; 3,02] & 30 \\
$\beta_0$ & [-4,95 ; 3,31] & 50 \\
$\beta_0$ & [-4,23 ; 3,54] & 100 \\
$\beta_1$ & [-0,05 ; 0,06] & 30 \\
$\beta_1$ & [-0,04 ; 0,04] & 50 \\
$\beta_1$ & [-0,03 ; 0,03] & 100 \\
\hline
\end{tabular}
\end{table}

